---
title: 'Praktikum 2 – Woche 3: Datenqualität, Plausibilisierung und Auswertung'
author: "Name / Gruppe"
date: "`r Sys.Date()`"
output:
  pdf_document:
    toc: true
    toc_depth: '3'
  html_document:
    toc: true
    toc_depth: 3
    number_sections: true
---

```{r setup, include=FALSE}
knitr::opts_chunk$set(
  echo = TRUE,
  message = FALSE,
  warning = FALSE
)
```

# Ziel von Woche 3

In Woche 3 werden drei Dinge bearbeitet:

1. **Datenqualität bezüglich fehlender Werte**
2. **Plausibilität der Daten**
3. **Auswertung**

Gemäss Aufgabenstellung werden dabei:
- pro Jahr die Datensätze mit mindestens einem fehlenden Wert bestimmt,
- pro Jahr und Variable die Missing Values gezählt,
- eine Variable mit sehr hohem Missing-Anteil identifiziert,
- die Missing Values dieser Variable in einem Jahr mit dem neuesten verfügbaren früheren Personenwert ersetzt,
- die Verteilungen von Geschlecht, Altersgruppen und Kanton mit BFS-Daten verglichen,
- die zeitliche Entwicklung von `PP04` dargestellt,
- mindestens fünf zusätzliche Grafiken nach Untergruppen erstellt,
- und die zusätzliche Einflussvariable `CIVSTA` ausgewertet.

# Zusätzliche Einflussvariable und Hypothese

Als zusätzliche Einflussvariable wird **`CIVSTA` (Zivilstand)** verwendet.

**Hypothese:** Das Vertrauen in den Bundesrat unterscheidet sich nach Zivilstand. Es wird erwartet, dass verheiratete Personen im Durchschnitt ein höheres Vertrauen in den Bundesrat aufweisen als ledige, getrennte oder geschiedene Personen.

# Pakete

```{r packages}
library(tidyverse)
library(zoo)
library(pxR)
library(knitr)
```

# Daten laden

```{r load-data}
data_path_csv <- "../data/processed/shp_panel_week2_longfiles.csv"

if (!file.exists(data_path_csv)) {
  stop("CSV-Datei nicht gefunden: ", data_path_csv)
}

panel_final <- readr::read_csv(data_path_csv)

glimpse(panel_final)
dim(panel_final)
```

## Eingangskontrolle

```{r initial-checks}
required_vars <- c(
  "IDPERS", "IDHOUS", "YEAR", "PP04",
  "BIRTHY", "BIRTHYGEN", "SEX", "CANTON", "EDUCAT",
  "HASKID", "NAT", "PC19", "PP10", "NETHHINCPP",
  "PO58", "COMPLETE", "CIVSTA"
)

setdiff(required_vars, names(panel_final))
```

# Hilfsvariablen für Woche 3

```{r create-agegroup}
panel_final <- panel_final %>%
  dplyr::mutate(
    AGE = YEAR - BIRTHY,
    AGEGROUP_CURRENT = dplyr::case_when(
      AGE >= 18 & AGE < 30 ~ "18-29",
      AGE >= 30 & AGE < 45 ~ "30-44",
      AGE >= 45 & AGE < 60 ~ "45-59",
      AGE >= 60 & AGE < 75 ~ "60-74",
      AGE >= 75            ~ "75+",
      TRUE ~ NA_character_
    )
  )

panel_final %>%
  dplyr::count(AGEGROUP_CURRENT, sort = TRUE)
```

# 1. Datenqualität bezüglich fehlender Werte

## 1.1 Anzahl Datensätze mit mindestens einem Missing pro Jahr

```{r missing-rows-by-year}
missing_rows_by_year <- panel_final %>%
  dplyr::group_by(YEAR) %>%
  dplyr::summarise(
    n_total = dplyr::n(),
    n_incomplete = sum(!COMPLETE, na.rm = TRUE),
    share_incomplete = n_incomplete / n_total,
    .groups = "drop"
  )

missing_rows_by_year
```

```{r plot-missing-rows-by-year}
missing_rows_by_year %>%
  ggplot2::ggplot(ggplot2::aes(x = YEAR, y = share_incomplete)) +
  ggplot2::geom_col() +
  ggplot2::scale_y_continuous(labels = scales::percent_format()) +
  ggplot2::labs(
    title = "Anteil unvollständiger Datensätze pro Jahr",
    x = "Jahr",
    y = "Anteil mit mindestens einem Missing"
  )
```

## 1.2 Missing Values pro Jahr und Variable

```{r missing-by-variable-year}
analysis_vars <- c(
  "PP04", "BIRTHY", "BIRTHYGEN", "SEX", "CANTON", "EDUCAT",
  "HASKID", "NAT", "PC19", "PP10", "NETHHINCPP", "PO58",
  "CIVSTA"
)

missing_by_var_year <- panel_final %>%
  dplyr::mutate(
    dplyr::across(dplyr::all_of(analysis_vars), as.character)
  ) %>%
  tidyr::pivot_longer(
    cols = dplyr::all_of(analysis_vars),
    names_to = "variable",
    values_to = "value"
  ) %>%
  dplyr::group_by(YEAR, variable) %>%
  dplyr::summarise(
    n_total = dplyr::n(),
    n_missing = sum(is.na(value)),
    share_missing = n_missing / n_total,
    .groups = "drop"
  ) %>%
  dplyr::arrange(dplyr::desc(share_missing), YEAR, variable)

missing_by_var_year
```

```{r missing-over-90}
missing_over_90 <- missing_by_var_year %>%
  dplyr::filter(share_missing > 0.9) %>%
  dplyr::arrange(dplyr::desc(share_missing), YEAR, variable)

missing_over_90
```

## 1.3 Zielvariable und Zieljahr bestimmen

```{r identify-target}
if (nrow(missing_over_90) > 0) {
  target_info <- missing_over_90 %>%
    dplyr::slice(1) %>%
    dplyr::mutate(selection_rule = ">90% Missing")
} else {
  target_info <- missing_by_var_year %>%
    dplyr::slice(1) %>%
    dplyr::mutate(selection_rule = "höchster Missing-Anteil, aber nicht >90%")
}

target_info
```

## 1.4 Imputation mit dem neuesten verfügbaren früheren Personenwert

```{r imputation-function}
fill_from_past <- function(data, varname, target_year) {
  varname <- as.character(varname)
  target_year <- as.integer(target_year)

  data <- data[order(data$IDPERS, data$YEAR), ]

  split_data <- split(data, data$IDPERS)

  split_data <- lapply(split_data, function(df_person) {
    x <- df_person[[varname]]

    last_seen <- NA
    filled <- x

    for (i in seq_along(x)) {
      if (!is.na(x[i])) {
        last_seen <- x[i]
      } else if (df_person$YEAR[i] == target_year && !is.na(last_seen)) {
        filled[i] <- last_seen
      }
    }

    df_person[[varname]] <- filled
    df_person
  })

  dplyr::bind_rows(split_data) %>%
    dplyr::arrange(IDPERS, YEAR)
}
```

```{r apply-imputation}
panel_imputed <- panel_final

target_var  <- as.character(target_info$variable[[1]])
target_year <- as.integer(target_info$YEAR[[1]])

target_var
target_year

panel_imputed <- fill_from_past(panel_imputed, target_var, target_year)
```

## 1.5 `COMPLETE` nach der Imputation neu berechnen

```{r recompute-complete}
complete_vars <- c(
  "PP04", "BIRTHY", "BIRTHYGEN", "SEX", "CANTON", "EDUCAT",
  "HASKID", "NAT", "PC19", "PP10", "NETHHINCPP", "PO58", "CIVSTA"
)

panel_imputed <- panel_imputed %>%
  dplyr::mutate(
    COMPLETE = !dplyr::if_any(
      dplyr::all_of(complete_vars),
      is.na
    )
  )

panel_imputed %>%
  dplyr::count(COMPLETE)
```

## 1.6 Missing-Struktur nach der Imputation kontrollieren

```{r missing-after-imputation}
missing_by_var_year_after <- panel_imputed %>%
  dplyr::mutate(
    dplyr::across(dplyr::all_of(analysis_vars), as.character)
  ) %>%
  tidyr::pivot_longer(
    cols = dplyr::all_of(analysis_vars),
    names_to = "variable",
    values_to = "value"
  ) %>%
  dplyr::group_by(YEAR, variable) %>%
  dplyr::summarise(
    n_total = dplyr::n(),
    n_missing = sum(is.na(value)),
    share_missing = n_missing / n_total,
    .groups = "drop"
  ) %>%
  dplyr::arrange(dplyr::desc(share_missing), YEAR, variable)

missing_by_var_year_after
```

```{r compare-before-after}
comparison_missing <- missing_by_var_year %>%
  dplyr::rename(
    n_missing_before = n_missing,
    share_missing_before = share_missing
  ) %>%
  dplyr::select(YEAR, variable, n_missing_before, share_missing_before) %>%
  dplyr::left_join(
    missing_by_var_year_after %>%
      dplyr::rename(
        n_missing_after = n_missing,
        share_missing_after = share_missing
      ) %>%
      dplyr::select(YEAR, variable, n_missing_after, share_missing_after),
    by = c("YEAR", "variable")
  )

comparison_missing %>%
  dplyr::filter(variable == target_var, YEAR == target_year)
```

# 2. Plausibilität der Daten

```{r define-plausibility-data}
panel_all <- panel_imputed

panel_complete <- panel_imputed %>%
  dplyr::filter(COMPLETE)
```

## 2.1 Verteilungen innerhalb des SHP: vor und nach Entfernen unvollständiger Fälle

### Geschlecht

```{r sex-distributions}
sex_all <- panel_all %>%
  dplyr::filter(SEX %in% c("männlich", "weiblich")) %>%
  dplyr::count(SEX) %>%
  dplyr::mutate(
    dataset = "Alle Fälle",
    share = n / sum(n)
  )

sex_complete <- panel_complete %>%
  dplyr::filter(SEX %in% c("männlich", "weiblich")) %>%
  dplyr::count(SEX) %>%
  dplyr::mutate(
    dataset = "Nur vollständige Fälle",
    share = n / sum(n)
  )

sex_compare <- dplyr::bind_rows(sex_all, sex_complete)

sex_compare
```

### Altersgruppen

```{r age-distributions}
age_all <- panel_all %>%
  dplyr::count(AGEGROUP_CURRENT) %>%
  dplyr::mutate(
    dataset = "Alle Fälle",
    share = n / sum(n)
  )

age_complete <- panel_complete %>%
  dplyr::count(AGEGROUP_CURRENT) %>%
  dplyr::mutate(
    dataset = "Nur vollständige Fälle",
    share = n / sum(n)
  )

age_compare <- dplyr::bind_rows(age_all, age_complete)

age_compare
```

### Kanton

```{r canton-distributions}
canton_all <- panel_all %>%
  dplyr::filter(!is.na(CANTON)) %>%
  dplyr::count(CANTON) %>%
  dplyr::mutate(
    dataset = "Alle Fälle",
    share = n / sum(n)
  )

canton_complete <- panel_complete %>%
  dplyr::filter(!is.na(CANTON)) %>%
  dplyr::count(CANTON) %>%
  dplyr::mutate(
    dataset = "Nur vollständige Fälle",
    share = n / sum(n)
  )

canton_compare <- dplyr::bind_rows(canton_all, canton_complete)

canton_compare
```

## 2.2 BFS-Daten einlesen

```{r bfs-load}
bfs_raw <- tryCatch(
  read.px(
    filename = "https://dam-api.bfs.admin.ch/hub/api/dam/assets/36021707/master",
    encoding = "utf-8"
  ),
  error = function(e) NULL
)

head(bfs_raw)
```

## 2.3 BFS-Daten inspizieren

```{r bfs-inspect}
if (!is.null(bfs_raw)) {
  try(str(bfs_raw, max.level = 2), silent = TRUE)
  try(names(bfs_raw), silent = TRUE)
  bfs_tbl <- tryCatch(as.data.frame(bfs_raw), error = function(e) NULL)
} else {
  bfs_tbl <- NULL
}

head(bfs_tbl)
```

## 2.4 BFS-Referenzjahr

```{r bfs-reference-year}
bfs_year_ref <- 2023L
bfs_year_ref
```

## 2.5 BFS Geschlecht

```{r bfs-sex}
bfs_sex <- bfs_tbl %>%
  dplyr::filter(
    as.character(Bevölkerungstyp) == "Ständige Wohnbevölkerung",
    as.character(Alter) == "Alter - Total",
    as.character(Zivilstand) == "Zivilstand - Total",
    as.character(Kanton) == "Schweiz",
    as.integer(as.character(Jahr)) == bfs_year_ref,
    as.character(Geschlecht) != "Geschlecht - Total"
  ) %>%
  dplyr::mutate(
    SEX = dplyr::case_when(
      as.character(Geschlecht) == "Mann" ~ "männlich",
      as.character(Geschlecht) == "Frau" ~ "weiblich",
      TRUE ~ NA_character_
    )
  ) %>%
  dplyr::filter(!is.na(SEX)) %>%
  dplyr::group_by(SEX) %>%
  dplyr::summarise(
    n = sum(value, na.rm = TRUE),
    .groups = "drop"
  ) %>%
  dplyr::mutate(
    dataset = "BFS",
    share = n / sum(n)
  )

bfs_sex
```

```{r sex-compare-full}
sex_compare_full <- dplyr::bind_rows(
  sex_all,
  sex_complete,
  bfs_sex
)

sex_compare_full
```

```{r plot-sex-compare-full}
sex_compare_full %>%
  ggplot2::ggplot(ggplot2::aes(x = SEX, y = share, fill = dataset)) +
  ggplot2::geom_col(position = "dodge") +
  ggplot2::scale_y_continuous(labels = scales::percent_format()) +
  ggplot2::labs(
    title = paste("Geschlechtsverteilung: SHP vs. BFS (", bfs_year_ref, ")", sep = ""),
    x = "Geschlecht",
    y = "Anteil"
  )
```

## 2.6 BFS Alter

```{r bfs-age}
bfs_age <- bfs_tbl %>%
  dplyr::filter(
    as.character(Bevölkerungstyp) == "Ständige Wohnbevölkerung",
    as.character(Geschlecht) == "Geschlecht - Total",
    as.character(Zivilstand) == "Zivilstand - Total",
    as.character(Kanton) == "Schweiz",
    as.integer(as.character(Jahr)) == bfs_year_ref,
    as.character(Alter) != "Alter - Total"
  ) %>%
  dplyr::mutate(
    age_num = readr::parse_number(as.character(Alter))
  ) %>%
  dplyr::filter(!is.na(age_num), age_num >= 18) %>%
  dplyr::mutate(
    AGEGROUP_CURRENT = dplyr::case_when(
      age_num >= 18 & age_num < 30 ~ "18-29",
      age_num >= 30 & age_num < 45 ~ "30-44",
      age_num >= 45 & age_num < 60 ~ "45-59",
      age_num >= 60 & age_num < 75 ~ "60-74",
      age_num >= 75 ~ "75+",
      TRUE ~ NA_character_
    )
  ) %>%
  dplyr::group_by(AGEGROUP_CURRENT) %>%
  dplyr::summarise(
    n = sum(value, na.rm = TRUE),
    .groups = "drop"
  ) %>%
  dplyr::mutate(
    dataset = "BFS",
    share = n / sum(n)
  )

bfs_age
```

```{r age-compare-full}
age_compare_full <- dplyr::bind_rows(
  age_all,
  age_complete,
  bfs_age
)

age_compare_full
```

```{r plot-age-compare-full}
age_compare_full %>%
  ggplot2::ggplot(ggplot2::aes(x = AGEGROUP_CURRENT, y = share, fill = dataset)) +
  ggplot2::geom_col(position = "dodge") +
  ggplot2::scale_y_continuous(labels = scales::percent_format()) +
  ggplot2::labs(
    title = paste("Altersverteilung: SHP vs. BFS (", bfs_year_ref, ")", sep = ""),
    x = "Altersgruppe",
    y = "Anteil"
  )
```

## 2.7 BFS Kantone

```{r bfs-canton-map}
bfs_canton_map <- c(
  "Zürich" = "ZH",
  "Bern / Berne" = "BE",
  "Luzern" = "LU",
  "Uri" = "UR",
  "Schwyz" = "SZ",
  "Obwalden" = "OW",
  "Nidwalden" = "NW",
  "Glarus" = "GL",
  "Zug" = "ZG",
  "Fribourg / Freiburg" = "FR",
  "Solothurn" = "SO",
  "Basel-Stadt" = "BS",
  "Basel-Landschaft" = "BL",
  "Schaffhausen" = "SH",
  "Appenzell Ausserrhoden" = "AR",
  "Appenzell Innerrhoden" = "AI",
  "St. Gallen" = "SG",
  "Graubünden / Grigioni / Grischun" = "GR",
  "Aargau" = "AG",
  "Thurgau" = "TG",
  "Ticino" = "TI",
  "Vaud" = "VD",
  "Valais / Wallis" = "VS",
  "Neuchâtel" = "NE",
  "Genève" = "GE",
  "Jura" = "JU"
)
```

```{r bfs-canton}
bfs_canton <- bfs_tbl %>%
  dplyr::filter(
    as.character(Bevölkerungstyp) == "Ständige Wohnbevölkerung",
    as.character(Alter) == "Alter - Total",
    as.character(Geschlecht) == "Geschlecht - Total",
    as.character(Zivilstand) == "Zivilstand - Total",
    as.integer(as.character(Jahr)) == bfs_year_ref,
    as.character(Kanton) != "Schweiz"
  ) %>%
  dplyr::mutate(
    CANTON = dplyr::recode(as.character(Kanton), !!!bfs_canton_map, .default = NA_character_)
  ) %>%
  dplyr::filter(!is.na(CANTON)) %>%
  dplyr::group_by(CANTON) %>%
  dplyr::summarise(
    n = sum(value, na.rm = TRUE),
    .groups = "drop"
  ) %>%
  dplyr::mutate(
    dataset = "BFS",
    share = n / sum(n)
  )

bfs_canton
```

```{r canton-compare-full}
canton_compare_full <- dplyr::bind_rows(
  canton_all,
  canton_complete,
  bfs_canton
)

canton_compare_full
```

```{r plot-canton-compare-full}
canton_compare_full %>%
  ggplot2::ggplot(ggplot2::aes(x = reorder(CANTON, share), y = share, fill = dataset)) +
  ggplot2::geom_col(position = "dodge") +
  ggplot2::coord_flip() +
  ggplot2::scale_y_continuous(labels = scales::percent_format()) +
  ggplot2::labs(
    title = paste("Kantonsverteilung: SHP vs. BFS (", bfs_year_ref, ")", sep = ""),
    x = "Kanton",
    y = "Anteil"
  )
```

# 3. Auswertung

## 3.1 Zeitliche Entwicklung des Vertrauens in den Bundesrat

```{r trust-over-time}
trust_over_time <- panel_imputed %>%
  dplyr::group_by(YEAR) %>%
  dplyr::summarise(
    mean_PP04 = mean(PP04, na.rm = TRUE),
    median_PP04 = median(PP04, na.rm = TRUE),
    .groups = "drop"
  )

trust_over_time
```

```{r plot-trust-over-time}
trust_over_time %>%
  ggplot2::ggplot(ggplot2::aes(x = YEAR, y = mean_PP04)) +
  ggplot2::geom_line() +
  ggplot2::geom_point() +
  ggplot2::labs(
    title = "Vertrauen in den Bundesrat über die Zeit",
    x = "Jahr",
    y = "Mittleres Vertrauen (PP04)"
  )
```

## 3.2 Zusätzliche Grafiken nach Untergruppen

### Grafik 1: nach Geschlecht

```{r plot-trust-by-sex}
panel_imputed %>%
  dplyr::filter(!is.na(SEX)) %>%
  dplyr::group_by(YEAR, SEX) %>%
  dplyr::summarise(
    mean_PP04 = mean(PP04, na.rm = TRUE),
    .groups = "drop"
  ) %>%
  ggplot2::ggplot(ggplot2::aes(x = YEAR, y = mean_PP04, color = SEX)) +
  ggplot2::geom_line() +
  ggplot2::labs(
    title = "Vertrauen in den Bundesrat nach Geschlecht",
    x = "Jahr",
    y = "Mittleres Vertrauen"
  )
```

### Grafik 2: nach Geburtskohorte

```{r plot-trust-by-birthygen}
panel_imputed %>%
  dplyr::filter(!is.na(BIRTHYGEN)) %>%
  dplyr::group_by(YEAR, BIRTHYGEN) %>%
  dplyr::summarise(
    mean_PP04 = mean(PP04, na.rm = TRUE),
    .groups = "drop"
  ) %>%
  ggplot2::ggplot(ggplot2::aes(x = YEAR, y = mean_PP04, color = BIRTHYGEN)) +
  ggplot2::geom_line() +
  ggplot2::labs(
    title = "Vertrauen in den Bundesrat nach Geburtskohorte",
    x = "Jahr",
    y = "Mittleres Vertrauen"
  )
```

### Grafik 3: nach Nationalität

```{r plot-trust-by-nat}
panel_imputed %>%
  dplyr::filter(!is.na(NAT)) %>%
  dplyr::group_by(YEAR, NAT) %>%
  dplyr::summarise(
    mean_PP04 = mean(PP04, na.rm = TRUE),
    .groups = "drop"
  ) %>%
  ggplot2::ggplot(ggplot2::aes(x = YEAR, y = mean_PP04, color = NAT)) +
  ggplot2::geom_line() +
  ggplot2::labs(
    title = "Vertrauen in den Bundesrat nach Nationalität",
    x = "Jahr",
    y = "Mittleres Vertrauen"
  )
```

### Grafik 4: nach Kindern

```{r plot-trust-by-haskid}
panel_imputed %>%
  dplyr::filter(!is.na(HASKID)) %>%
  dplyr::group_by(YEAR, HASKID) %>%
  dplyr::summarise(
    mean_PP04 = mean(PP04, na.rm = TRUE),
    .groups = "drop"
  ) %>%
  ggplot2::ggplot(ggplot2::aes(x = YEAR, y = mean_PP04, color = HASKID)) +
  ggplot2::geom_line() +
  ggplot2::labs(
    title = "Vertrauen in den Bundesrat nach HASKID",
    x = "Jahr",
    y = "Mittleres Vertrauen"
  )
```

### Grafik 5: nach gesundheitlicher Einschränkung

```{r plot-trust-by-pc19}
panel_imputed %>%
  dplyr::filter(!is.na(PC19)) %>%
  dplyr::group_by(YEAR, PC19) %>%
  dplyr::summarise(
    mean_PP04 = mean(PP04, na.rm = TRUE),
    .groups = "drop"
  ) %>%
  ggplot2::ggplot(ggplot2::aes(x = YEAR, y = mean_PP04, color = PC19)) +
  ggplot2::geom_line() +
  ggplot2::labs(
    title = "Vertrauen in den Bundesrat nach gesundheitlicher Einschränkung",
    x = "Jahr",
    y = "Mittleres Vertrauen"
  )
```

### Grafik 6: nach Zivilstand

```{r plot-trust-by-civsta}
panel_imputed %>%
  dplyr::filter(!is.na(CIVSTA)) %>%
  dplyr::group_by(YEAR, CIVSTA) %>%
  dplyr::summarise(
    mean_PP04 = mean(PP04, na.rm = TRUE),
    .groups = "drop"
  ) %>%
  ggplot2::ggplot(ggplot2::aes(x = YEAR, y = mean_PP04, color = CIVSTA)) +
  ggplot2::geom_line() +
  ggplot2::labs(
    title = "Vertrauen in den Bundesrat nach Zivilstand",
    x = "Jahr",
    y = "Mittleres Vertrauen"
  )
```

## 3.3 Zusatzhypothese zu `CIVSTA`

```{r hypothesis-summary}
civsta_summary <- panel_imputed %>%
  dplyr::filter(!is.na(CIVSTA)) %>%
  dplyr::group_by(CIVSTA) %>%
  dplyr::summarise(
    mean_PP04 = mean(PP04, na.rm = TRUE),
    median_PP04 = median(PP04, na.rm = TRUE),
    n = dplyr::n(),
    .groups = "drop"
  )

civsta_summary
```

```{r plot-hypothesis-civsta}
civsta_summary %>%
  ggplot2::ggplot(ggplot2::aes(x = reorder(CIVSTA, mean_PP04), y = mean_PP04)) +
  ggplot2::geom_col() +
  ggplot2::coord_flip() +
  ggplot2::labs(
    title = "Mittleres Vertrauen in den Bundesrat nach Zivilstand",
    x = "Zivilstand",
    y = "Mittleres Vertrauen"
  )
```

# Daten für Woche 3 speichern

```{r save-week3-data}
if (!dir.exists("../data/processed")) dir.create("../data/processed", recursive = TRUE)

write_csv(panel_imputed, "../data/processed/shp_panel_week3_imputed.csv")
saveRDS(panel_imputed, "../data/processed/shp_panel_week3_imputed.rds")
```

# Hinweise für den Bericht

Für den späteren Schlussbericht solltet ihr festhalten:
- wie viele unvollständige Fälle es pro Jahr gab,
- welche Variable in welchem Jahr den höchsten Missing-Anteil hatte,
- wie die Imputation durchgeführt wurde,
- ob sich die Verteilungen von Geschlecht, Altersgruppen und Kanton nach Entfernen unvollständiger Fälle verschieben,
- wie sich das Vertrauen in den Bundesrat über die Zeit entwickelt,
- und ob die Hypothese zu `CIVSTA` gestützt wird.
