---
title: "Praktikum 2 - Woche 3: Datenqualität, Plausibilisierung und Auswertung"
author: "Phineas Berdelis / Valentin Schwarz"
date: "`r Sys.Date()`"
output:
  html_document:
    toc: true
    toc_depth: 3
    number_sections: true
  pdf_document:
    toc: true
    toc_depth: 3
---

```{r setup, include=FALSE}
knitr::opts_chunk$set(
  echo = TRUE,
  message = FALSE,
  warning = FALSE
)
```

# Überblick

In Woche 3 werden drei Aufgaben bearbeitet:

1. Analyse fehlender Werte
2. Plausibilisierung des Datensatzes
3. Auswertung des Vertrauens in den Bundesrat

Als zusätzliche Einflussvariable wird `CIVSTA` verwendet.

**Hypothese:** Verheiratete Personen weisen im Mittel ein höheres Vertrauen in den Bundesrat auf als ledige, getrennte oder geschiedene Personen.

# Pakete

```{r packages}
library(tidyverse)
library(pxR)
library(knitr)

select <- dplyr::select
filter <- dplyr::filter
mutate <- dplyr::mutate
arrange <- dplyr::arrange
rename <- dplyr::rename
count <- dplyr::count
group_by <- dplyr::group_by
summarise <- dplyr::summarise
summarize <- dplyr::summarize
left_join <- dplyr::left_join
pivot_longer <- tidyr::pivot_longer
```

# Daten laden

```{r load-data}
data_path_csv <- "../data/processed/shp_panel_week2_longfiles.csv"

if (!file.exists(data_path_csv)) {
  stop("CSV-Datei nicht gefunden: ", data_path_csv)
}

panel_final <- readr::read_csv(data_path_csv, show_col_types = FALSE)

glimpse(panel_final)
dim(panel_final)
```

```{r initial-checks}
required_vars <- c(
  "IDPERS", "IDHOUS", "YEAR", "PP04",
  "BIRTHY", "BIRTHYGEN", "SEX", "CANTON", "EDUCAT",
  "HASKID", "NAT", "PC19", "PP10", "NETHHINCPP",
  "PO58", "COMPLETE", "CIVSTA"
)

setdiff(required_vars, names(panel_final))
```

# Hilfsvariablen

```{r helper-vars}
panel_final <- panel_final |>
  mutate(
    AGE = YEAR - BIRTHY,
    AGEGROUP_CURRENT = case_when(
      AGE >= 18 & AGE < 30 ~ "18-29",
      AGE >= 30 & AGE < 45 ~ "30-44",
      AGE >= 45 & AGE < 60 ~ "45-59",
      AGE >= 60 & AGE < 75 ~ "60-74",
      AGE >= 75 ~ "75+",
      TRUE ~ NA_character_
    )
  )
```

# 1. Datenqualität

## Unvollständige Datensätze pro Jahr

```{r missing-rows-by-year}
missing_rows_by_year <- panel_final |>
  group_by(YEAR) |>
  summarise(
    n_total = n(),
    n_incomplete = sum(!COMPLETE, na.rm = TRUE),
    share_incomplete = n_incomplete / n_total,
    .groups = "drop"
  )

missing_rows_by_year
```

```{r plot-missing-rows-by-year}
missing_rows_by_year |>
  ggplot(aes(x = YEAR, y = share_incomplete)) +
  geom_col(fill = "#4C78A8") +
  scale_y_continuous(labels = scales::percent_format()) +
  labs(
    title = "Anteil unvollständiger Datensätze pro Jahr",
    x = "Jahr",
    y = "Anteil"
  )
```

## Missing Values pro Jahr und Variable

```{r missing-by-variable-year}
analysis_vars <- c(
  "PP04", "BIRTHY", "BIRTHYGEN", "SEX", "CANTON", "EDUCAT",
  "HASKID", "NAT", "PC19", "PP10", "NETHHINCPP", "PO58",
  "CIVSTA"
)

missing_by_var_year <- panel_final |>
  mutate(across(all_of(analysis_vars), as.character)) |>
  pivot_longer(
    cols = all_of(analysis_vars),
    names_to = "variable",
    values_to = "value"
  ) |>
  group_by(YEAR, variable) |>
  summarise(
    n_total = n(),
    n_missing = sum(is.na(value)),
    share_missing = n_missing / n_total,
    .groups = "drop"
  ) |>
  arrange(desc(share_missing), YEAR, variable)

missing_by_var_year
```

```{r missing-over-90}
missing_over_90 <- missing_by_var_year |>
  filter(share_missing > 0.9) |>
  arrange(desc(share_missing), YEAR, variable)

missing_over_90
```

## Zielvariable für die Imputation

```{r identify-target}
if (nrow(missing_over_90) > 0) {
  target_info <- missing_over_90 |>
    slice(1) |>
    mutate(selection_rule = "> 90% Missing")
} else {
  target_info <- missing_by_var_year |>
    slice(1) |>
    mutate(selection_rule = "höchster Missing-Anteil")
}

target_info
```

## Imputation mit dem letzten früheren Personenwert

```{r imputation-function}
fill_from_past <- function(data, varname, target_year) {
  data <- data[order(data$IDPERS, data$YEAR), ]
  split_data <- split(data, data$IDPERS)

  split_data <- lapply(split_data, function(df_person) {
    values <- df_person[[varname]]
    last_seen <- NA
    filled <- values

    for (i in seq_along(values)) {
      if (!is.na(values[i])) {
        last_seen <- values[i]
      } else if (df_person$YEAR[i] == target_year && !is.na(last_seen)) {
        filled[i] <- last_seen
      }
    }

    df_person[[varname]] <- filled
    df_person
  })

  bind_rows(split_data) |>
    arrange(IDPERS, YEAR)
}
```

```{r apply-imputation}
panel_imputed <- panel_final

target_var <- as.character(target_info$variable[[1]])
target_year <- as.integer(target_info$YEAR[[1]])

panel_imputed <- fill_from_past(panel_imputed, target_var, target_year)

target_var
target_year
```

## Vollständigkeit nach der Imputation

```{r recompute-complete}
complete_vars <- c(
  "PP04", "BIRTHY", "BIRTHYGEN", "SEX", "CANTON", "EDUCAT",
  "HASKID", "NAT", "PC19", "PP10", "NETHHINCPP", "PO58", "CIVSTA"
)

panel_imputed$COMPLETE <- rowSums(is.na(panel_imputed[complete_vars])) == 0

panel_imputed |>
  count(COMPLETE)
```

```{r missing-after-imputation}
missing_by_var_year_after <- panel_imputed |>
  mutate(across(all_of(analysis_vars), as.character)) |>
  pivot_longer(
    cols = all_of(analysis_vars),
    names_to = "variable",
    values_to = "value"
  ) |>
  group_by(YEAR, variable) |>
  summarise(
    n_total = n(),
    n_missing = sum(is.na(value)),
    share_missing = n_missing / n_total,
    .groups = "drop"
  ) |>
  arrange(desc(share_missing), YEAR, variable)

missing_by_var_year_after
```

```{r compare-before-after}
comparison_missing <- missing_by_var_year |>
  dplyr::rename(
    n_missing_before = n_missing,
    share_missing_before = share_missing
  ) |>
  select(YEAR, variable, n_missing_before, share_missing_before) |>
  left_join(
    missing_by_var_year_after |>
      dplyr::rename(
        n_missing_after = n_missing,
        share_missing_after = share_missing
      ) |>
      select(YEAR, variable, n_missing_after, share_missing_after),
    by = c("YEAR", "variable")
  )

comparison_missing |>
  filter(variable == target_var, YEAR == target_year)
```

# 2. Plausibilisierung

```{r plausibility-data}
panel_all <- panel_imputed
panel_complete <- panel_imputed |>
  filter(COMPLETE)
```

## Verteilungen im SHP vor und nach Filterung vollständiger Fälle

```{r sex-distributions}
sex_all <- panel_all |>
  filter(SEX %in% c("männlich", "weiblich")) |>
  count(SEX) |>
  mutate(dataset = "Alle Fälle", share = n / sum(n))

sex_complete <- panel_complete |>
  filter(SEX %in% c("männlich", "weiblich")) |>
  count(SEX) |>
  mutate(dataset = "Nur vollständige Fälle", share = n / sum(n))

sex_compare <- bind_rows(sex_all, sex_complete)
sex_compare
```

```{r age-distributions}
age_all <- panel_all |>
  filter(!is.na(AGEGROUP_CURRENT)) |>
  count(AGEGROUP_CURRENT) |>
  mutate(dataset = "Alle Fälle", share = n / sum(n))

age_complete <- panel_complete |>
  filter(!is.na(AGEGROUP_CURRENT)) |>
  count(AGEGROUP_CURRENT) |>
  mutate(dataset = "Nur vollständige Fälle", share = n / sum(n))

age_compare <- bind_rows(age_all, age_complete)
age_compare
```

```{r canton-distributions}
canton_all <- panel_all |>
  filter(!is.na(CANTON)) |>
  count(CANTON) |>
  mutate(dataset = "Alle Fälle", share = n / sum(n))

canton_complete <- panel_complete |>
  filter(!is.na(CANTON)) |>
  count(CANTON) |>
  mutate(dataset = "Nur vollständige Fälle", share = n / sum(n))

canton_compare <- bind_rows(canton_all, canton_complete)
canton_compare
```

## BFS-Daten laden

Die BFS-Daten werden nur verwendet, wenn sie erfolgreich geladen werden können. Falls der Download nicht möglich ist, bricht das Dokument nicht ab.

```{r bfs-load}
bfs_raw <- tryCatch(
  read.px(
    filename = "https://dam-api.bfs.admin.ch/hub/api/dam/assets/36021707/master",
    encoding = "utf-8"
  ),
  error = function(e) NULL
)

bfs_tbl <- if (is.null(bfs_raw)) NULL else tryCatch(as.data.frame(bfs_raw), error = function(e) NULL)
bfs_available <- !is.null(bfs_tbl)

bfs_available
```

```{r bfs-reference-year}
bfs_year_ref <- 2023L
bfs_year_ref
```

## BFS-Vergleich Geschlecht

```{r bfs-sex}
if (bfs_available) {
  bfs_sex <- bfs_tbl |>
    filter(
      as.character(Bevölkerungstyp) == "Ständige Wohnbevölkerung",
      as.character(Alter) == "Alter - Total",
      as.character(Zivilstand) == "Zivilstand - Total",
      as.character(Kanton) == "Schweiz",
      as.integer(as.character(Jahr)) == bfs_year_ref,
      as.character(Geschlecht) != "Geschlecht - Total"
    ) |>
    mutate(
      SEX = case_when(
        as.character(Geschlecht) == "Mann" ~ "männlich",
        as.character(Geschlecht) == "Frau" ~ "weiblich",
        TRUE ~ NA_character_
      )
    ) |>
    filter(!is.na(SEX)) |>
    group_by(SEX) |>
    summarise(n = sum(value, na.rm = TRUE), .groups = "drop") |>
    mutate(dataset = "BFS", share = n / sum(n))
} else {
  bfs_sex <- tibble(SEX = character(), n = numeric(), dataset = character(), share = numeric())
}

bfs_sex
```

```{r plot-sex-compare-full}
sex_compare_full <- bind_rows(sex_all, sex_complete, bfs_sex)

sex_compare_full |>
  ggplot(aes(x = SEX, y = share, fill = dataset)) +
  geom_col(position = "dodge") +
  scale_y_continuous(labels = scales::percent_format()) +
  labs(
    title = paste0("Geschlechtsverteilung: SHP vs. BFS (", bfs_year_ref, ")"),
    x = "Geschlecht",
    y = "Anteil"
  )
```

## BFS-Vergleich Alter

```{r bfs-age}
if (bfs_available) {
  bfs_age <- bfs_tbl |>
    filter(
      as.character(Bevölkerungstyp) == "Ständige Wohnbevölkerung",
      as.character(Geschlecht) == "Geschlecht - Total",
      as.character(Zivilstand) == "Zivilstand - Total",
      as.character(Kanton) == "Schweiz",
      as.integer(as.character(Jahr)) == bfs_year_ref,
      as.character(Alter) != "Alter - Total"
    ) |>
    mutate(age_num = readr::parse_number(as.character(Alter))) |>
    filter(!is.na(age_num), age_num >= 18) |>
    mutate(
      AGEGROUP_CURRENT = case_when(
        age_num >= 18 & age_num < 30 ~ "18-29",
        age_num >= 30 & age_num < 45 ~ "30-44",
        age_num >= 45 & age_num < 60 ~ "45-59",
        age_num >= 60 & age_num < 75 ~ "60-74",
        age_num >= 75 ~ "75+",
        TRUE ~ NA_character_
      )
    ) |>
    group_by(AGEGROUP_CURRENT) |>
    summarise(n = sum(value, na.rm = TRUE), .groups = "drop") |>
    mutate(dataset = "BFS", share = n / sum(n))
} else {
  bfs_age <- tibble(AGEGROUP_CURRENT = character(), n = numeric(), dataset = character(), share = numeric())
}

bfs_age
```

```{r plot-age-compare-full}
age_compare_full <- bind_rows(age_all, age_complete, bfs_age)

age_compare_full |>
  ggplot(aes(x = AGEGROUP_CURRENT, y = share, fill = dataset)) +
  geom_col(position = "dodge") +
  scale_y_continuous(labels = scales::percent_format()) +
  labs(
    title = paste0("Altersverteilung: SHP vs. BFS (", bfs_year_ref, ")"),
    x = "Altersgruppe",
    y = "Anteil"
  )
```

## BFS-Vergleich Kanton

```{r bfs-canton}
bfs_canton_map <- c(
  "Zürich" = "ZH",
  "Bern / Berne" = "BE",
  "Luzern" = "LU",
  "Uri" = "UR",
  "Schwyz" = "SZ",
  "Obwalden" = "OW",
  "Nidwalden" = "NW",
  "Glarus" = "GL",
  "Zug" = "ZG",
  "Fribourg / Freiburg" = "FR",
  "Solothurn" = "SO",
  "Basel-Stadt" = "BS",
  "Basel-Landschaft" = "BL",
  "Schaffhausen" = "SH",
  "Appenzell Ausserrhoden" = "AR",
  "Appenzell Innerrhoden" = "AI",
  "St. Gallen" = "SG",
  "Graubünden / Grigioni / Grischun" = "GR",
  "Aargau" = "AG",
  "Thurgau" = "TG",
  "Ticino" = "TI",
  "Vaud" = "VD",
  "Valais / Wallis" = "VS",
  "Neuchâtel" = "NE",
  "Genève" = "GE",
  "Jura" = "JU"
)

if (bfs_available) {
  bfs_canton <- bfs_tbl |>
    filter(
      as.character(Bevölkerungstyp) == "Ständige Wohnbevölkerung",
      as.character(Alter) == "Alter - Total",
      as.character(Geschlecht) == "Geschlecht - Total",
      as.character(Zivilstand) == "Zivilstand - Total",
      as.integer(as.character(Jahr)) == bfs_year_ref,
      as.character(Kanton) != "Schweiz"
    ) |>
    mutate(
      CANTON = recode(as.character(Kanton), !!!bfs_canton_map, .default = NA_character_)
    ) |>
    filter(!is.na(CANTON)) |>
    group_by(CANTON) |>
    summarise(n = sum(value, na.rm = TRUE), .groups = "drop") |>
    mutate(dataset = "BFS", share = n / sum(n))
} else {
  bfs_canton <- tibble(CANTON = character(), n = numeric(), dataset = character(), share = numeric())
}

bfs_canton
```

```{r plot-canton-compare-full}
canton_compare_full <- bind_rows(canton_all, canton_complete, bfs_canton)

canton_compare_full |>
  ggplot(aes(x = reorder(CANTON, share), y = share, fill = dataset)) +
  geom_col(position = "dodge") +
  coord_flip() +
  scale_y_continuous(labels = scales::percent_format()) +
  labs(
    title = paste0("Kantonsverteilung: SHP vs. BFS (", bfs_year_ref, ")"),
    x = "Kanton",
    y = "Anteil"
  )
```

# 3. Auswertung

## Entwicklung von `PP04` über die Zeit

```{r trust-over-time}
trust_over_time <- panel_imputed |>
  group_by(YEAR) |>
  summarise(
    mean_PP04 = mean(PP04, na.rm = TRUE),
    median_PP04 = median(PP04, na.rm = TRUE),
    .groups = "drop"
  )

trust_over_time
```

```{r plot-trust-over-time}
trust_over_time |>
  ggplot(aes(x = YEAR, y = mean_PP04)) +
  geom_line(color = "#4C78A8") +
  geom_point(color = "#4C78A8") +
  labs(
    title = "Vertrauen in den Bundesrat über die Zeit",
    x = "Jahr",
    y = "Mittleres Vertrauen"
  )
```

## Zusätzliche Untergruppen-Grafiken

```{r plot-trust-by-sex}
panel_imputed |>
  filter(!is.na(SEX)) |>
  group_by(YEAR, SEX) |>
  summarise(mean_PP04 = mean(PP04, na.rm = TRUE), .groups = "drop") |>
  ggplot(aes(x = YEAR, y = mean_PP04, color = SEX)) +
  geom_line() +
  labs(
    title = "Vertrauen in den Bundesrat nach Geschlecht",
    x = "Jahr",
    y = "Mittleres Vertrauen"
  )
```

```{r plot-trust-by-birthygen}
panel_imputed |>
  filter(!is.na(BIRTHYGEN)) |>
  group_by(YEAR, BIRTHYGEN) |>
  summarise(mean_PP04 = mean(PP04, na.rm = TRUE), .groups = "drop") |>
  ggplot(aes(x = YEAR, y = mean_PP04, color = BIRTHYGEN)) +
  geom_line() +
  labs(
    title = "Vertrauen in den Bundesrat nach Geburtskohorte",
    x = "Jahr",
    y = "Mittleres Vertrauen"
  )
```

```{r plot-trust-by-nat}
panel_imputed |>
  filter(!is.na(NAT)) |>
  group_by(YEAR, NAT) |>
  summarise(mean_PP04 = mean(PP04, na.rm = TRUE), .groups = "drop") |>
  ggplot(aes(x = YEAR, y = mean_PP04, color = NAT)) +
  geom_line() +
  labs(
    title = "Vertrauen in den Bundesrat nach Nationalität",
    x = "Jahr",
    y = "Mittleres Vertrauen"
  )
```

```{r plot-trust-by-haskid}
panel_imputed |>
  filter(!is.na(HASKID)) |>
  group_by(YEAR, HASKID) |>
  summarise(mean_PP04 = mean(PP04, na.rm = TRUE), .groups = "drop") |>
  ggplot(aes(x = YEAR, y = mean_PP04, color = HASKID)) +
  geom_line() +
  labs(
    title = "Vertrauen in den Bundesrat nach Kindern",
    x = "Jahr",
    y = "Mittleres Vertrauen"
  )
```

```{r plot-trust-by-pc19}
panel_imputed |>
  filter(!is.na(PC19)) |>
  group_by(YEAR, PC19) |>
  summarise(mean_PP04 = mean(PP04, na.rm = TRUE), .groups = "drop") |>
  ggplot(aes(x = YEAR, y = mean_PP04, color = PC19)) +
  geom_line() +
  labs(
    title = "Vertrauen in den Bundesrat nach gesundheitlicher Einschränkung",
    x = "Jahr",
    y = "Mittleres Vertrauen"
  )
```

```{r plot-trust-by-civsta}
panel_imputed |>
  filter(!is.na(CIVSTA)) |>
  group_by(YEAR, CIVSTA) |>
  summarise(mean_PP04 = mean(PP04, na.rm = TRUE), .groups = "drop") |>
  ggplot(aes(x = YEAR, y = mean_PP04, color = CIVSTA)) +
  geom_line() +
  labs(
    title = "Vertrauen in den Bundesrat nach Zivilstand",
    x = "Jahr",
    y = "Mittleres Vertrauen"
  )
```

## Hypothese zu `CIVSTA`

```{r civsta-summary}
civsta_summary <- panel_imputed |>
  filter(!is.na(CIVSTA)) |>
  group_by(CIVSTA) |>
  summarise(
    mean_PP04 = mean(PP04, na.rm = TRUE),
    median_PP04 = median(PP04, na.rm = TRUE),
    n = n(),
    .groups = "drop"
  ) |>
  arrange(desc(mean_PP04))

civsta_summary
```

```{r plot-hypothesis-civsta}
civsta_summary |>
  ggplot(aes(x = reorder(CIVSTA, mean_PP04), y = mean_PP04)) +
  geom_col(fill = "#F58518") +
  coord_flip() +
  labs(
    title = "Mittleres Vertrauen in den Bundesrat nach Zivilstand",
    x = "Zivilstand",
    y = "Mittleres Vertrauen"
  )
```

# Daten speichern

```{r save-week3-data}
if (!dir.exists("../data/processed")) dir.create("../data/processed", recursive = TRUE)

write_csv(panel_imputed, "../data/processed/shp_panel_week3_imputed.csv")
saveRDS(panel_imputed, "../data/processed/shp_panel_week3_imputed.rds")
```

# Zusammenfassung

Das Dokument liefert die Missing-Analyse, die Imputation einer stark betroffenen Variable, die Plausibilisierung über SHP- und BFS-Verteilungen sowie die in der Aufgabenstellung geforderte Auswertung von `PP04` und `CIVSTA`.
