---
title: "Praktikum 2 ÔÇô Woche 2: Datenaufbereitung mit SHP-Longfiles"
author: "Name / Gruppe"
date: "`r Sys.Date()`"
output:
  html_document:
    toc: true
    toc_depth: 3
    number_sections: true
---

```{r setup, include=FALSE}
knitr::opts_chunk$set(
  echo = TRUE,
  message = FALSE,
  warning = FALSE
)
```

# Ziel von Woche 2

In Woche 2 wird der aufbereitete Paneldatensatz erstellt. Eine Zeile im Enddatensatz entspricht **einer Person in einem Befragungsjahr**. Laut Aufgabenstellung sollen die Variablen `IDPERS`, `IDHOUS`, `YEAR`, `PP04`, `BIRTHY`, `BIRTHYGEN`, `SEX`, `CANTON`, `EDUCAT`, `HASKID`, `NAT`, `PC19`, `PP10`, `NETHHINCPP`, `PO58` und `COMPLETE` enthalten sein. Zudem sollen nur Jahre verwendet werden, in denen `PP04` erhoben wurde, und es sollen nur Erwachsene im Datensatz verbleiben. ţłÇfileciteţłéturn18file0ţłéL1-L12ţłü ţłÇfileciteţłéturn18file0ţłéL31-L39ţłü

# Warum diese Variante mit Longfiles?

Im Datensatz gibt es sowohl die j├Ąhrlichen User-Dateien (`SHP$$_P_USER`, `SHP$$_H_USER`) als auch Longfiles (`SHPLONG_P_USER`, `SHPLONG_H_USER`). Die Longfiles enthalten die j├Ąhrlichen Informationen bereits in harmonisierter Long-Form mit einer Personen- bzw. Haushalts-ID und einer Jahresvariable. F├╝r die Aufgabe ist das praktisch, weil damit nicht mehr jede Jahresdatei einzeln eingelesen und harmonisiert werden muss.

**Wichtig:** Mit den beiden Longfiles allein reicht es aber nicht aus, alle geforderten Zielvariablen zu bauen. F├╝r `BIRTHY` und `PO58` werden zus├Ątzlich weiterhin die Dateien `SHP_MP` und `SHP_SO` ben├Âtigt. Das folgt direkt aus den Hinweisen im Aufgabenblatt: `BIRTHY` und `SEX` stammen aus `SHP_MP`, `PO58` stammt aus `SHP_SO/P..O58`, w├Ąhrend die ├╝brigen wellenspezifischen Variablen aus `SHP$$_P_USER` bzw. `SHP$$_H_USER` kommen. Inhaltlich bilden die Longfiles genau diese j├Ąhrlichen User-Dateien in zusammengef├╝hrter Form ab. ţłÇfileciteţłéturn18file0ţłéL61-L75ţłü

# Pakete

```{r packages}
library(tidyverse)
library(foreign)
library(knitr)
```

# Ordnerstruktur

Dieses R Markdown geht von folgender Struktur aus:

```{r folder-structure, eval=FALSE}
projekt/
ÔöťÔöÇÔöÇ data_raw/
Ôöé   ÔööÔöÇÔöÇ Data_SPSS.zip
ÔöťÔöÇÔöÇ data_unzipped/
ÔöťÔöÇÔöÇ data_processed/
ÔööÔöÇÔöÇ reports/
    ÔööÔöÇÔöÇ woche2_datenaufbereitung_longfiles.Rmd
```

# Pfade und Verzeichnisse

```{r paths}
zip_path <- "../data/raw/Data_SPSS.zip"
unzipped_dir <- "../data/raw/data_unzipped"
processed_dir <- "../data/processed"

if (!dir.exists(unzipped_dir)) dir.create(unzipped_dir, recursive = TRUE)
if (!dir.exists(processed_dir)) dir.create(processed_dir, recursive = TRUE)
```

# Hilfsfunktionen

## ZIP entpacken

Die Aufgabe verlangt, dass die gesamte Prozedur von der heruntergeladenen ZIP-Datei ausgeht und auch das Entzippen in R ausgef├╝hrt wird. ţłÇfileciteţłéturn18file0ţłéL34-L39ţłü

```{r unzip}
if (!file.exists(zip_path)) {
  stop("ZIP-Datei nicht gefunden: ", zip_path)
}

unzip(zipfile = zip_path, exdir = unzipped_dir)
```

## SPSS-Dateien einlesen

Die Aufgabenstellung empfiehlt die SPSS-Dateien und die Funktion `read.spss()` aus `foreign`. Werden die Dateien mit `use.missings = FALSE` eingelesen, werden SHP-Missing-Codes automatisch zu `NA`. ţłÇfileciteţłéturn18file0ţłéL25-L27ţłü ţłÇfileciteţłéturn18file0ţłéL46-L50ţłü

```{r read-function}
read_spss_file <- function(path) {
  foreign::read.spss(
    file = path,
    to.data.frame = TRUE,
    use.value.labels = FALSE,
    use.missings = FALSE
  ) |>
    tibble::as_tibble()
}
```

## Dateien finden

```{r find-files}
find_single_file <- function(pattern) {
  files <- list.files(
    path = unzipped_dir,
    pattern = pattern,
    recursive = TRUE,
    full.names = TRUE
  )

  if (length(files) != 1) {
    stop("Datei nicht eindeutig gefunden f├╝r Pattern: ", pattern)
  }

  files
}
```

## Hilfsfunktion f├╝r numerische Umwandlung

Einige Variablen werden aus SPSS als Faktoren importiert. Die Aufgabenstellung weist ausdr├╝cklich darauf hin, dass solche Variablen in numerische Werte rekodiert werden sollen, zum Beispiel mit `as.numeric(as.character(...))`. ţłÇfileciteţłéturn18file0ţłéL40-L42ţłü

```{r to-num}
to_num <- function(x) {
  if (is.factor(x)) x <- as.character(x)
  suppressWarnings(as.numeric(x))
}
```

# Ben├Âtigte Dateien laden

F├╝r diese Variante werden vier Dateien verwendet:

- `SHPLONG_P_USER.sav`
- `SHPLONG_H_USER.sav`
- `SHP_MP.sav`
- `SHP_SO.sav`

Die beiden Longfiles enthalten die jahresspezifischen Personen- bzw. Haushaltsinformationen. `SHP_MP` und `SHP_SO` bleiben notwendig, weil dort `BIRTHY` und `PO58` liegen. ţłÇfileciteţłéturn18file0ţłéL61-L75ţłü

```{r locate-files}
p_long_path <- find_single_file("^SHPLONG_P_USER\\.sav$")
h_long_path <- find_single_file("^SHPLONG_H_USER\\.sav$")
mp_path     <- find_single_file("^SHP_MP\\.sav$")
so_path     <- find_single_file("^SHP_SO\\.sav$")

p_long_path
h_long_path
mp_path
so_path
```

```{r load-files}
p_long_raw <- read_spss_file(p_long_path)
h_long_raw <- read_spss_file(h_long_path)
mp_raw     <- read_spss_file(mp_path)
so_raw     <- read_spss_file(so_path)
```

# Relevante Variablen ausw├Ąhlen

## Longfile Personen

F├╝r die Aufgabe werden aus dem Personen-Longfile die Variablen f├╝r ID, Jahr, Haushalt, Vertrauen in den Bundesrat, Bildung, Kinder, Nationalit├Ąten, gesundheitliche Einschr├Ąnkung und politische Selbsteinsch├Ątzung ben├Âtigt. Die Aufgabenstellung nennt f├╝r `PC19` ausdr├╝cklich `P$$P19` oder teilweise `P$$P19A`; in der Longdatei liegen diese harmonisiert als `pc19` und `pc19a` vor. ţłÇfileciteţłéturn18file0ţłéL61-L75ţłü

```{r select-p-long}
p_long <- p_long_raw |>
  select(
    idpers, year, idhous,
    sex, ownkid, educat,
    nat_1_, nat_2_, nat_3_,
    pp04, pp10, pc19, pc19a
  )

glimpse(p_long)
```

## Longfile Haushalt

```{r select-h-long}
h_long <- h_long_raw |>
  select(
    idhous, year, canton, ihtyn, nbpers
  )

glimpse(h_long)
```

## Masterdatei Personen

Laut Aufgabenblatt stammen `BIRTHY` und `SEX` aus `SHP_MP`. Da `SEX` im Personen-Longfile ebenfalls vorhanden ist, k├Ânnte man es theoretisch auch von dort nehmen. Um aber der Aufgabenstellung m├Âglichst nahe zu bleiben, wird `BIRTHY` und zus├Ątzlich `SEX` aus `SHP_MP` ├╝bernommen. ţłÇfileciteţłéturn18file0ţłéL61-L75ţłü

```{r select-mp}
mp <- mp_raw |>
  select(IDPERS, BIRTHY, SEX)

glimpse(mp)
```

## Social-Origin-Datei

Die Aufgabe nennt f├╝r `PO58` die Variable `P..O58` in `SHP_SO`. Nach dem Einlesen mit `foreign::read.spss()` kann diese Variable je nach Namensbereinigung etwa als `P..O58` oder ├Ąhnlich erscheinen. Deshalb wird sie robust per Suchmuster identifiziert. ţłÇfileciteţłéturn18file0ţłéL73-L75ţłü

```{r select-so}
o58_candidates <- names(so_raw)[grepl("O58", names(so_raw), ignore.case = TRUE)]

if (length(o58_candidates) == 0) {
  stop("Keine O58-Variable in SHP_SO gefunden.")
}

so_var <- o58_candidates[[1]]

so <- so_raw |>
  select(IDPERS, all_of(so_var)) |>
  rename(PO58 = all_of(so_var))

glimpse(so)
```

# Jahre mit `PP04`

Es sollen nur Jahre ber├╝cksichtigt werden, in denen `PP04` erhoben wurde. Auf Basis der bisherigen Pr├╝fung der SHP-Daten werden die folgenden Wellen verwendet:

```{r years}
years_use <- c(1999L, 2000L, 2001L, 2002L, 2003L, 2004L, 2005L, 2006L,
               2007L, 2008L, 2009L, 2011L, 2014L, 2017L, 2020L, 2023L)

years_use
```

Optional kann man pr├╝fen, in welchen Jahren im Personen-Longfile tats├Ąchlich nicht-missing Werte f├╝r `pp04` vorkommen:

```{r check-pp04-years}
p_long |>
  mutate(pp04 = to_num(pp04)) |>
  group_by(year) |>
  summarise(n_valid_pp04 = sum(!is.na(pp04))) |>
  filter(n_valid_pp04 > 0)
```

# Daten bereinigen und auf ben├Âtigte Jahre beschr├Ąnken

Die SHP-Daten enthalten negative Missing-Value-Codes wie `-1`, `-2`, `-3`, `-7` usw. Diese sollen als fehlend behandelt werden. Durch `read.spss(..., use.missings = FALSE)` werden diese Codes in der Regel bereits zu `NA`. Zus├Ątzlich werden hier alle relevanten Variablen explizit numerisch gemacht. ţłÇfileciteţłéturn18file0ţłéL46-L50ţłü

```{r clean-p-long}
p_long_clean <- p_long |>
  mutate(
    idpers = to_num(idpers),
    year   = to_num(year),
    idhous = to_num(idhous),
    sex    = to_num(sex),
    ownkid = to_num(ownkid),
    educat = to_num(educat),
    nat_1_ = to_num(nat_1_),
    nat_2_ = to_num(nat_2_),
    nat_3_ = to_num(nat_3_),
    pp04   = to_num(pp04),
    pp10   = to_num(pp10),
    pc19   = to_num(pc19),
    pc19a  = to_num(pc19a)
  ) |>
  mutate(
    across(
      c(sex, ownkid, educat, nat_1_, nat_2_, nat_3_, pp04, pp10, pc19, pc19a),
      ~ if_else(. < 0, NA_real_, .)
    )
  ) |>
  filter(year %in% years_use)

h_long_clean <- h_long |>
  mutate(
    idhous = to_num(idhous),
    year   = to_num(year),
    canton = to_num(canton),
    ihtyn  = to_num(ihtyn),
    nbpers = to_num(nbpers)
  ) |>
  mutate(
    across(c(canton, ihtyn, nbpers), ~ if_else(. < 0, NA_real_, .))
  ) |>
  filter(year %in% years_use)

mp_clean <- mp |>
  mutate(
    IDPERS = to_num(IDPERS),
    BIRTHY = to_num(BIRTHY),
    SEX    = to_num(SEX)
  ) |>
  mutate(
    across(c(BIRTHY, SEX), ~ if_else(. < 0, NA_real_, .))
  )

so_clean <- so |>
  mutate(
    IDPERS = to_num(IDPERS),
    PO58   = to_num(PO58)
  ) |>
  mutate(
    PO58 = if_else(PO58 < 0, NA_real_, PO58)
  )
```

# Zusammenf├╝hren der Daten

Die Daten werden in dieser Reihenfolge verbunden:

1. Personen-Longfile und Haushalts-Longfile ├╝ber `idhous` und `year`
2. danach `SHP_MP` ├╝ber `idpers`
3. danach `SHP_SO` ├╝ber `idpers`

Diese Join-Logik entspricht inhaltlich der Aufgabenstellung: Die j├Ąhrlichen Personeninformationen werden mit den passenden Haushaltsinformationen des gleichen Jahres verbunden; die personenfixen Informationen werden ├╝ber `IDPERS` angeh├Ąngt. ţłÇfileciteţłéturn18file0ţłéL37-L43ţłü ţłÇfileciteţłéturn18file0ţłéL61-L68ţłü

```{r merge}
panel_joined <- p_long_clean |>
  left_join(h_long_clean, by = c("idhous", "year")) |>
  left_join(mp_clean, by = c("idpers" = "IDPERS")) |>
  left_join(so_clean, by = c("idpers" = "IDPERS"))

glimpse(panel_joined)
```

# Erwachsene filtern

Es sollen nur Befragte ber├╝cksichtigt werden, die im jeweiligen Jahr erwachsen sind. Hier wird das Alter ├╝ber `YEAR - BIRTHY` approximiert und dann auf mindestens 18 Jahre gefiltert. ţłÇfileciteţłéturn18file0ţłéL31-L33ţłü ţłÇfileciteţłéturn18file0ţłéL37-L39ţłü

```{r filter-adults}
panel_adults <- panel_joined |>
  mutate(
    YEAR   = as.integer(year),
    IDPERS = as.integer(idpers),
    IDHOUS = as.integer(idhous),
    BIRTHY = as.integer(BIRTHY),
    AGE    = YEAR - BIRTHY
  ) |>
  filter(!is.na(AGE), AGE >= 18)

dim(panel_adults)
summary(panel_adults$AGE)
```

# Konstruktion der Zielvariablen

## `BIRTHYGEN`

```{r birthygen}
panel_adults <- panel_adults |>
  mutate(
    BIRTHYGEN = case_when(
      BIRTHY >= 1904 & BIRTHY < 1950 ~ "[1904,1950)",
      BIRTHY >= 1950 & BIRTHY < 1960 ~ "[1950,1960)",
      BIRTHY >= 1960 & BIRTHY < 1970 ~ "[1960,1970)",
      BIRTHY >= 1970 & BIRTHY < 1980 ~ "[1970,1980)",
      BIRTHY >= 1980 & BIRTHY < 1990 ~ "[1980,1990)",
      BIRTHY >= 1990 & BIRTHY < 2000 ~ "[1990,2000)",
      BIRTHY >= 2000 & BIRTHY < 2010 ~ "[2000,2010)",
      BIRTHY >= 2010 & BIRTHY <= 2026 ~ "[2010,2026]",
      TRUE ~ NA_character_
    )
  )
```

## `SEX`

Die Aufgabenstellung verlangt die Auspr├Ągungen `m├Ąnnlich`, `weiblich`, `andere`. ţłÇfileciteţłéturn18file0ţłéL7-L11ţłü

```{r sex}
panel_adults <- panel_adults |>
  mutate(
    SEX = case_when(
      SEX == 1 ~ "m├Ąnnlich",
      SEX == 2 ~ "weiblich",
      SEX == 3 ~ "andere",
      TRUE ~ NA_character_
    )
  )

panel_adults |>
  count(SEX, sort = TRUE)
```

## `CANTON`

Die Aufgabenstellung verlangt Kantonsk├╝rzel. ţłÇfileciteţłéturn18file0ţłéL7-L11ţłü

```{r canton}
canton_map <- c(
  `1`  = "AG",
  `2`  = "AI",
  `3`  = "AR",
  `4`  = "BE",
  `5`  = "BS",
  `6`  = "BL",
  `7`  = "FR",
  `8`  = "GE",
  `9`  = "GL",
  `10` = "GR",
  `11` = "JU",
  `12` = "LU",
  `13` = "NE",
  `14` = "NW",
  `15` = "OW",
  `16` = "SG",
  `17` = "SH",
  `18` = "SO",
  `19` = "SZ",
  `20` = "TG",
  `21` = "TI",
  `22` = "UR",
  `23` = "VD",
  `24` = "VS",
  `25` = "ZG",
  `26` = "ZH"
)

panel_adults <- panel_adults |>
  mutate(
    CANTON = recode(as.character(canton), !!!canton_map, .default = NA_character_)
  )

panel_adults |>
  count(CANTON, sort = TRUE)
```

## `EDUCAT`

Die Aufgabenstellung nennt die gew├╝nschten Bildungskategorien. Diese werden hier aus den 11 SHP-Codes gebaut. ţłÇfileciteţłéturn18file0ţłéL7-L11ţłü

```{r educat}
panel_adults <- panel_adults |>
  mutate(
    EDUCAT = case_when(
      educat == 0  ~ "Unvollst├Ąndige obligatorische Schulbildung",
      educat == 1  ~ "Obligatorische Schule grundlegende berufliche Ausbildung",
      educat == 2  ~ "Hauswirtschaftskurs; einj├Ąhrige Handelsschule",
      educat == 3  ~ "Allgemeine Ausbildungsschule",
      educat == 4  ~ "Lehre (EFZ)",
      educat == 5  ~ "Vollzeit-Berufsfachschule",
      educat == 6  ~ "Maturit├Ąt / Bachelor",
      educat == 7  ~ "Berufshochschule mit Meisterdiplom, eidgen├Âssisches Zertifikat",
      educat == 8  ~ "Technische oder berufliche Schule",
      educat == 9  ~ "Hochschule f├╝r Technik (ETS, HTL usw.)",
      educat == 10 ~ "Universit├Ąt, akademische Mittelschule, PH, HEP, HES, FH",
      TRUE ~ NA_character_
    )
  )

panel_adults |>
  count(EDUCAT, sort = TRUE)
```

## `HASKID`

Laut Aufgabenstellung soll `HASKID` anzeigen, ob eine Person mindestens ein eigenes Kind hat. Die Rohvariable `ownkid` enth├Ąlt die Anzahl eigener Kinder. Daher gilt:

- `0`  Ôćĺ `nein`
- `>=1` Ôćĺ `ja`
- `NA` Ôćĺ `NA` ţłÇfileciteţłéturn18file0ţłéL8-L9ţłü ţłÇfileciteţłéturn18file0ţłéL40-L42ţłü

```{r haskid}
panel_adults <- panel_adults |>
  mutate(
    HASKID = case_when(
      ownkid == 0 ~ "nein",
      ownkid >= 1 ~ "ja",
      TRUE ~ NA_character_
    )
  )

panel_adults |>
  count(HASKID, sort = TRUE)
```

## `NAT`

`NAT` wird aus `nat_1_`, `nat_2_`, `nat_3_` in die drei Kategorien `CH`, `CH+Andere`, `Andere` verdichtet. In den SHP-Daten ist `8100` der Code f├╝r die Schweiz. Wichtig ist, dass `nat_2_` und `nat_3_` vor der Konstruktion bereits von negativen Missing-Codes bereinigt wurden; sonst w├╝rden inapplicable-Codes f├Ąlschlich als zweite bzw. dritte Nationalit├Ąt gez├Ąhlt. ţłÇfileciteţłéturn18file0ţłéL8-L9ţłü

```{r nat}
is_swiss <- function(x) {
  x %in% c(8100, 756)
}

panel_adults <- panel_adults |>
  mutate(
    n_ch = as.integer(replace_na(is_swiss(nat_1_), FALSE)) +
           as.integer(replace_na(is_swiss(nat_2_), FALSE)) +
           as.integer(replace_na(is_swiss(nat_3_), FALSE)),
    n_nat = as.integer(!is.na(nat_1_)) +
            as.integer(!is.na(nat_2_)) +
            as.integer(!is.na(nat_3_)),
    NAT = case_when(
      n_ch >= 1 & n_nat == n_ch ~ "CH",
      n_ch >= 1 & n_nat > n_ch  ~ "CH+Andere",
      n_ch == 0 & n_nat >= 1    ~ "Andere",
      TRUE ~ NA_character_
    )
  ) |>
  select(-n_ch, -n_nat)

panel_adults |>
  count(NAT, sort = TRUE)
```

## `PC19`

Die Aufgabenstellung nennt `PC19` als ÔÇ×L├Ąngerfristiges gesundheitliches Problem oder Behinderung: nein; jaÔÇť und verweist auf `P$$P19` bzw. `P$$P19A`. In der Longdatei werden diese Informationen als `pc19` und `pc19a` gef├╝hrt. Hier wird zuerst `pc19` verwendet, und falls dort kein Wert vorliegt, `pc19a`. Anschlie├čend wird in `nein/ja` umkodiert. ţłÇfileciteţłéturn18file0ţłéL8-L9ţłü ţłÇfileciteţłéturn18file0ţłéL69-L73ţłü

```{r pc19}
panel_adults <- panel_adults |>
  mutate(
    pc19_raw = coalesce(pc19, pc19a),
    PC19 = case_when(
      pc19_raw == 1 ~ "ja",
      pc19_raw == 2 ~ "nein",
      TRUE ~ NA_character_
    )
  )

panel_adults |>
  count(PC19, sort = TRUE)
```

## `PP04`

Die Skala soll als numerische Vertrauensskala im Datensatz bleiben. Negative Missing-Codes wurden bereits zu `NA`; g├╝ltige Werte liegen auf der Skala von `0` bis `10`. Die Aufgabenbeschreibung formuliert dies als ÔÇ×kein Vertrauen; 1; 2; ... ; 9; volles VertrauenÔÇť. ţłÇfileciteţłéturn18file0ţłéL5-L7ţłü

```{r pp04}
panel_adults <- panel_adults |>
  mutate(
    PP04 = pp04
  )

panel_adults |>
  count(PP04, sort = TRUE)
```

## `PP10`

Die Variable `PP10` bleibt als numerische Links-Rechts-Selbsteinstufung im Datensatz. ţłÇfileciteţłéturn18file0ţłéL8-L10ţłü

```{r pp10}
panel_adults <- panel_adults |>
  mutate(
    PP10 = pp10
  )

panel_adults |>
  count(PP10, sort = TRUE)
```

## `NETHHINCPP`

Die Aufgabe verlangt das j├Ąhrliche Netto-Haushaltseinkommen pro Haushaltsmitglied. Dies wird aus `ihtyn / nbpers` gebildet. ţłÇfileciteţłéturn18file0ţłéL9-L10ţłü ţłÇfileciteţłéturn18file0ţłéL73-L74ţłü

```{r net-income}
panel_adults <- panel_adults |>
  mutate(
    NETHHINCPP = if_else(
      !is.na(ihtyn) & !is.na(nbpers) & nbpers > 0,
      ihtyn / nbpers,
      NA_real_
    )
  )
```

## `PO58`

Die Aufgabenstellung verlangt `PO58` als `nein/ja`. In `SHP_SO` ist die Kodierung `1 = yes`, `2 = no`. ţłÇfileciteţłéturn18file0ţłéL9-L10ţłü ţłÇfileciteţłéturn18file0ţłéL73-L75ţłü

```{r po58}
panel_adults <- panel_adults |>
  mutate(
    PO58 = case_when(
      PO58 == 1 ~ "ja",
      PO58 == 2 ~ "nein",
      TRUE ~ NA_character_
    )
  )

panel_adults |>
  count(PO58, sort = TRUE)
```

## `COMPLETE`

Die Variable `COMPLETE` wird hier so definiert, dass sie `TRUE` ist, wenn in keiner der Zielvariablen ein fehlender Wert vorliegt, und `FALSE` sonst. Das passt zur Bedeutung des Variablennamens. ţłÇfileciteţłéturn18file0ţłéL10-L12ţłü

```{r complete}
panel_adults <- panel_adults |>
  mutate(
    COMPLETE = !if_any(
      c(PP04, BIRTHY, BIRTHYGEN, SEX, CANTON, EDUCAT,
        HASKID, NAT, PC19, PP10, NETHHINCPP, PO58),
      is.na
    )
  )

panel_adults |>
  count(COMPLETE)
```

# Enddatensatz herstellen

Es werden nur die geforderten 16 Variablen behalten. ţłÇfileciteţłéturn18file0ţłéL1-L12ţłü

```{r final-data}
panel_final <- panel_adults |>
  select(
    IDPERS, IDHOUS, YEAR, PP04,
    BIRTHY, BIRTHYGEN, SEX,
    CANTON, EDUCAT, HASKID, NAT,
    PC19, PP10, NETHHINCPP, PO58,
    COMPLETE
  )

glimpse(panel_final)
```

# Plausibilit├Ątschecks f├╝r Woche 2

```{r checks}
dim(panel_final)
n_distinct(panel_final$IDPERS)
summary(panel_final$YEAR)
summary(panel_final$BIRTHY)
colSums(is.na(panel_final))
```

```{r checks-numeric-ranges}
sort(unique(panel_final$PP04))
sort(unique(panel_final$PP10))
summary(panel_final$NETHHINCPP)
```

```{r checks-categories}
panel_final |>
  count(YEAR)

panel_final |>
  count(NAT, sort = TRUE)

panel_final |>
  count(HASKID, sort = TRUE)

panel_final |>
  count(PC19, sort = TRUE)

panel_final |>
  count(PO58, sort = TRUE)
```

# Daten speichern

Die aufbereiteten Daten werden als CSV und als R-Objekt abgelegt. Die Aufgabenstellung erlaubt ausdr├╝cklich auch mehrere Speicherformate. ţłÇfileciteţłéturn18file0ţłéL42-L44ţłü

```{r save-data}
write_csv(panel_final, file.path(processed_dir, "shp_panel_week2_longfiles.csv"))
saveRDS(panel_final, file.path(processed_dir, "shp_panel_week2_longfiles.rds"))
```

# Schematische Darstellung des Datenzusammenf├╝hrens

Die Daten wurden in dieser Reihenfolge verbunden:

```{r join-schema, eval=FALSE}
SHPLONG_P_USER
  LEFT JOIN SHPLONG_H_USER  by c("idhous", "year")
  LEFT JOIN SHP_MP          by "idpers"
  LEFT JOIN SHP_SO          by "idpers"
```

# Hinweise f├╝r die n├Ąchsten Wochen

- Die hier erzeugte Datei ist der Grunddatensatz f├╝r Woche 3.
- In Woche 3 folgen die systematische Missing-Value-Analyse, die Identifikation einer Variable mit mehr als 90% Missing in einem Jahr, die gezielte Imputation aus fr├╝heren Jahren, der Plausibilit├Ątsvergleich mit BFS-Daten und die grafische Auswertung. ţłÇfileciteţłéturn18file0ţłéL45-L56ţłü
- Die zus├Ątzliche Einflussvariable, die laut Aufgabe ebenfalls bestimmt werden soll, ist in diesem Woche-2-Dokument noch nicht umgesetzt. Sie kann in Woche 3 erg├Ąnzt und im Schlussbericht dokumentiert werden. ţłÇfileciteţłéturn18file0ţłéL28-L29ţłü