---
title: "Praktikum 2 - Woche 2: Datenaufbereitung"
author: "Phineas Berdelis / Valentin Schwarz"
date: "`r Sys.Date()`"
output:
  html_document:
    toc: true
    toc_depth: 3
    number_sections: true
  pdf_document:
    toc: true
    toc_depth: 3
---

```{r setup, include=FALSE}
knitr::opts_chunk$set(
  echo = TRUE,
  message = FALSE,
  warning = FALSE
)
```

# Überblick

In Woche 2 wird der Paneldatensatz erstellt, der in Woche 3 weiter ausgewertet wird.
Eine Zeile des Enddatensatzes entspricht einer Person in einem Befragungsjahr.

Der Enddatensatz enthält die Variablen:

- `IDPERS`
- `IDHOUS`
- `YEAR`
- `PP04`
- `BIRTHY`
- `BIRTHYGEN`
- `SEX`
- `CANTON`
- `EDUCAT`
- `HASKID`
- `NAT`
- `PC19`
- `PP10`
- `NETHHINCPP`
- `PO58`
- `COMPLETE`
- `CIVSTA`

Zusätzlich werden nur Jahre berücksichtigt, in denen `PP04` erhoben wurde, und es bleiben nur erwachsene Personen im Datensatz.

# Pakete

```{r packages}
library(tidyverse)
library(foreign)
library(knitr)

select <- dplyr::select
filter <- dplyr::filter
mutate <- dplyr::mutate
arrange <- dplyr::arrange
rename <- dplyr::rename
count <- dplyr::count
group_by <- dplyr::group_by
summarise <- dplyr::summarise
summarize <- dplyr::summarize
left_join <- dplyr::left_join
pivot_longer <- tidyr::pivot_longer
```

# Pfade

```{r paths}
zip_path <- "../data/raw/Data_SPSS.zip"
unzipped_dir <- "../data/raw/data_unzipped"
processed_dir <- "../data/processed"

if (!dir.exists(unzipped_dir)) dir.create(unzipped_dir, recursive = TRUE)
if (!dir.exists(processed_dir)) dir.create(processed_dir, recursive = TRUE)
```

# Hilfsfunktionen

```{r helpers}
read_spss_file <- function(path) {
  foreign::read.spss(
    file = path,
    to.data.frame = TRUE,
    use.value.labels = FALSE,
    use.missings = FALSE
  ) |>
    tibble::as_tibble()
}

find_single_file <- function(pattern) {
  files <- list.files(
    path = unzipped_dir,
    pattern = pattern,
    recursive = TRUE,
    full.names = TRUE
  )

  if (length(files) != 1) {
    stop("Datei nicht eindeutig gefunden für Pattern: ", pattern)
  }

  files
}

to_num <- function(x) {
  if (is.factor(x)) x <- as.character(x)
  suppressWarnings(as.numeric(x))
}

is_swiss <- function(x) {
  x %in% c(8100, 756)
}
```

# Rohdaten entpacken

```{r unzip}
if (!file.exists(zip_path)) {
  stop("ZIP-Datei nicht gefunden: ", zip_path)
}

unzip(zipfile = zip_path, exdir = unzipped_dir)
```

# Benötigte Dateien laden

Für die Aufbereitung werden vier SPSS-Dateien verwendet:

- `SHPLONG_P_USER.sav`
- `SHPLONG_H_USER.sav`
- `SHP_MP.sav`
- `SHP_SO.sav`

```{r locate-files}
p_long_path <- find_single_file("^SHPLONG_P_USER\\.sav$")
h_long_path <- find_single_file("^SHPLONG_H_USER\\.sav$")
mp_path <- find_single_file("^SHP_MP\\.sav$")
so_path <- find_single_file("^SHP_SO\\.sav$")
```

```{r load-files}
p_long_raw <- read_spss_file(p_long_path)
h_long_raw <- read_spss_file(h_long_path)
mp_raw <- read_spss_file(mp_path)
so_raw <- read_spss_file(so_path)
```

# Relevante Variablen auswählen

```{r select-p-long}
p_long <- p_long_raw |>
  select(
    idpers, year, idhous,
    sex, civsta, ownkid, educat,
    nat_1_, nat_2_, nat_3_,
    pp04, pp10, pc19, pc19a
  )
```

```{r select-h-long}
h_long <- h_long_raw |>
  select(idhous, year, canton, ihtyn, nbpers)
```

```{r select-mp}
mp <- mp_raw |>
  select(IDPERS, BIRTHY, SEX)
```

```{r select-so}
o58_candidates <- names(so_raw)[grepl("O58", names(so_raw), ignore.case = TRUE)]

if (length(o58_candidates) == 0) {
  stop("Keine O58-Variable in SHP_SO gefunden.")
}

so_var <- o58_candidates[[1]]

so <- so_raw |>
  select(IDPERS, all_of(so_var)) |>
  dplyr::rename(PO58 = all_of(so_var))
```

# Verwendete Befragungsjahre

Es werden nur Jahre verwendet, in denen `PP04` tatsächlich erhoben wurde.

```{r years}
years_use <- c(
  1999L, 2000L, 2001L, 2002L, 2003L, 2004L, 2005L, 2006L,
  2007L, 2008L, 2009L, 2011L, 2014L, 2017L, 2020L, 2023L
)

years_use
```

```{r check-pp04-years}
p_long |>
  mutate(pp04 = to_num(pp04)) |>
  group_by(year) |>
  summarise(n_valid_pp04 = sum(!is.na(pp04)), .groups = "drop") |>
  filter(n_valid_pp04 > 0)
```

# Daten bereinigen

Negative SHP-Codes werden als fehlende Werte behandelt. Zusätzlich werden die relevanten Variablen explizit numerisch umgewandelt.

```{r clean-data}
p_long_clean <- p_long |>
  mutate(
    idpers = to_num(idpers),
    year = to_num(year),
    idhous = to_num(idhous),
    sex = to_num(sex),
    civsta = to_num(civsta),
    ownkid = to_num(ownkid),
    educat = to_num(educat),
    nat_1_ = to_num(nat_1_),
    nat_2_ = to_num(nat_2_),
    nat_3_ = to_num(nat_3_),
    pp04 = to_num(pp04),
    pp10 = to_num(pp10),
    pc19 = to_num(pc19),
    pc19a = to_num(pc19a)
  ) |>
  mutate(
    across(
      c(sex, civsta, ownkid, educat, nat_1_, nat_2_, nat_3_, pp04, pp10, pc19, pc19a),
      ~ if_else(. < 0, NA_real_, .)
    )
  ) |>
  filter(year %in% years_use)

h_long_clean <- h_long |>
  mutate(
    idhous = to_num(idhous),
    year = to_num(year),
    canton = to_num(canton),
    ihtyn = to_num(ihtyn),
    nbpers = to_num(nbpers)
  ) |>
  mutate(
    across(c(canton, ihtyn, nbpers), ~ if_else(. < 0, NA_real_, .))
  ) |>
  filter(year %in% years_use)

mp_clean <- mp |>
  mutate(
    IDPERS = to_num(IDPERS),
    BIRTHY = to_num(BIRTHY),
    SEX = to_num(SEX)
  ) |>
  mutate(
    across(c(BIRTHY, SEX), ~ if_else(. < 0, NA_real_, .))
  )

so_clean <- so |>
  mutate(
    IDPERS = to_num(IDPERS),
    PO58 = to_num(PO58)
  ) |>
  mutate(
    PO58 = if_else(PO58 < 0, NA_real_, PO58)
  )
```

# Daten zusammenführen

Die Verknüpfung erfolgt zuerst über Haushalt und Jahr, danach über die Personen-ID.

```{r merge}
panel_joined <- p_long_clean |>
  left_join(h_long_clean, by = c("idhous", "year")) |>
  left_join(mp_clean, by = c("idpers" = "IDPERS")) |>
  left_join(so_clean, by = c("idpers" = "IDPERS"))
```

# Erwachsene filtern

```{r filter-adults}
panel_adults <- panel_joined |>
  mutate(
    YEAR = as.integer(year),
    IDPERS = as.integer(idpers),
    IDHOUS = as.integer(idhous),
    BIRTHY = as.integer(BIRTHY),
    AGE = YEAR - BIRTHY
  ) |>
  filter(!is.na(AGE), AGE >= 18)

dim(panel_adults)
summary(panel_adults$AGE)
```

# Zielvariablen konstruieren

## Geburtskohorte

```{r birthygen}
panel_adults <- panel_adults |>
  mutate(
    BIRTHYGEN = case_when(
      BIRTHY >= 1904 & BIRTHY < 1950 ~ "[1904,1950)",
      BIRTHY >= 1950 & BIRTHY < 1960 ~ "[1950,1960)",
      BIRTHY >= 1960 & BIRTHY < 1970 ~ "[1960,1970)",
      BIRTHY >= 1970 & BIRTHY < 1980 ~ "[1970,1980)",
      BIRTHY >= 1980 & BIRTHY < 1990 ~ "[1980,1990)",
      BIRTHY >= 1990 & BIRTHY < 2000 ~ "[1990,2000)",
      BIRTHY >= 2000 & BIRTHY < 2010 ~ "[2000,2010)",
      BIRTHY >= 2010 & BIRTHY <= YEAR ~ "[2010,2026]",
      TRUE ~ NA_character_
    )
  )
```

## Geschlecht

```{r sex}
panel_adults <- panel_adults |>
  mutate(
    SEX = case_when(
      SEX == 1 ~ "männlich",
      SEX == 2 ~ "weiblich",
      SEX == 3 ~ "andere",
      TRUE ~ NA_character_
    )
  )
```

## Zivilstand

```{r civsta}
panel_adults <- panel_adults |>
  mutate(
    CIVSTA = case_when(
      civsta == 1 ~ "ledig",
      civsta == 2 ~ "verheiratet",
      civsta == 3 ~ "getrennt",
      civsta == 4 ~ "geschieden",
      civsta == 5 ~ "verwitwet",
      civsta == 6 ~ "eingetragene Partnerschaft",
      civsta == 7 ~ "aufgelöste Partnerschaft",
      TRUE ~ NA_character_
    )
  )
```

## Kanton

```{r canton}
canton_map <- c(
  `1` = "AG", `2` = "AI", `3` = "AR", `4` = "BE", `5` = "BS", `6` = "BL",
  `7` = "FR", `8` = "GE", `9` = "GL", `10` = "GR", `11` = "JU", `12` = "LU",
  `13` = "NE", `14` = "NW", `15` = "OW", `16` = "SG", `17` = "SH", `18` = "SO",
  `19` = "SZ", `20` = "TG", `21` = "TI", `22` = "UR", `23` = "VD", `24` = "VS",
  `25` = "ZG", `26` = "ZH"
)

panel_adults <- panel_adults |>
  mutate(
    CANTON = recode(as.character(canton), !!!canton_map, .default = NA_character_)
  )
```

## Bildung

```{r educat}
panel_adults <- panel_adults |>
  mutate(
    EDUCAT = case_when(
      educat == 0 ~ "Unvollständige obligatorische Schulbildung",
      educat == 1 ~ "Obligatorische Schule grundlegende berufliche Ausbildung",
      educat == 2 ~ "Hauswirtschaftskurs; einjährige Handelsschule",
      educat == 3 ~ "Allgemeine Ausbildungsschule",
      educat == 4 ~ "Lehre (EFZ)",
      educat == 5 ~ "Vollzeit-Berufsfachschule",
      educat == 6 ~ "Maturität / Bachelor",
      educat == 7 ~ "Berufshochschule mit Meisterdiplom, eidgenössisches Zertifikat",
      educat == 8 ~ "Technische oder berufliche Schule",
      educat == 9 ~ "Hochschule für Technik (ETS, HTL usw.)",
      educat == 10 ~ "Universität, akademische Mittelschule, PH, HEP, HES, FH",
      TRUE ~ NA_character_
    )
  )
```

## Kinder

```{r haskid}
panel_adults <- panel_adults |>
  mutate(
    HASKID = case_when(
      ownkid == 0 ~ "nein",
      ownkid >= 1 ~ "ja",
      TRUE ~ NA_character_
    )
  )
```

## Nationalität

```{r nat}
panel_adults <- panel_adults |>
  mutate(
    n_ch = as.integer(replace_na(is_swiss(nat_1_), FALSE)) +
      as.integer(replace_na(is_swiss(nat_2_), FALSE)) +
      as.integer(replace_na(is_swiss(nat_3_), FALSE)),
    n_nat = as.integer(!is.na(nat_1_)) +
      as.integer(!is.na(nat_2_)) +
      as.integer(!is.na(nat_3_)),
    NAT = case_when(
      n_ch >= 1 & n_nat == n_ch ~ "CH",
      n_ch >= 1 & n_nat > n_ch ~ "CH+Andere",
      n_ch == 0 & n_nat >= 1 ~ "Andere",
      TRUE ~ NA_character_
    )
  ) |>
  select(-n_ch, -n_nat)
```

## Gesundheitliche Einschränkung

```{r pc19}
panel_adults <- panel_adults |>
  mutate(
    pc19_raw = coalesce(pc19, pc19a),
    PC19 = case_when(
      pc19_raw == 1 ~ "ja",
      pc19_raw == 2 ~ "nein",
      TRUE ~ NA_character_
    )
  )
```

## Vertrauen in den Bundesrat

```{r pp04}
panel_adults <- panel_adults |>
  mutate(PP04 = pp04)
```

## Links-Rechts-Selbsteinstufung

```{r pp10}
panel_adults <- panel_adults |>
  mutate(PP10 = pp10)
```

## Netto-Haushaltseinkommen pro Person

```{r net-income}
panel_adults <- panel_adults |>
  mutate(
    NETHHINCPP = if_else(
      !is.na(ihtyn) & !is.na(nbpers) & nbpers > 0,
      ihtyn / nbpers,
      NA_real_
    )
  )
```

## Soziale Herkunft

```{r po58}
panel_adults <- panel_adults |>
  mutate(
    PO58 = case_when(
      PO58 == 1 ~ "ja",
      PO58 == 2 ~ "nein",
      TRUE ~ NA_character_
    )
  )
```

## Vollständigkeit

```{r complete-vars}
complete_vars <- c(
  "PP04", "BIRTHY", "BIRTHYGEN", "SEX", "CANTON", "EDUCAT",
  "HASKID", "NAT", "PC19", "PP10", "NETHHINCPP", "PO58", "CIVSTA"
)
```

```{r complete}
panel_adults$COMPLETE <- rowSums(is.na(panel_adults[complete_vars])) == 0
```

# Enddatensatz

```{r final-data}
panel_final <- panel_adults |>
  select(
    IDPERS, IDHOUS, YEAR, PP04,
    BIRTHY, BIRTHYGEN, SEX,
    CANTON, EDUCAT, HASKID, NAT,
    PC19, PP10, NETHHINCPP, PO58,
    COMPLETE, CIVSTA
  )

glimpse(panel_final)
```

# Plausibilitätschecks

```{r checks}
dim(panel_final)
n_distinct(panel_final$IDPERS)
summary(panel_final$YEAR)
summary(panel_final$BIRTHY)
colSums(is.na(panel_final))
```

```{r checks-ranges}
sort(unique(panel_final$PP04))
sort(unique(panel_final$PP10))
summary(panel_final$NETHHINCPP)
```

```{r checks-categories}
panel_final |>
  count(YEAR)

panel_final |>
  count(NAT, sort = TRUE)

panel_final |>
  count(HASKID, sort = TRUE)

panel_final |>
  count(PC19, sort = TRUE)

panel_final |>
  count(PO58, sort = TRUE)

panel_final |>
  count(CIVSTA, sort = TRUE)
```

# Daten speichern

```{r save-data}
write_csv(panel_final, file.path(processed_dir, "shp_panel_week2_longfiles.csv"))
saveRDS(panel_final, file.path(processed_dir, "shp_panel_week2_longfiles.rds"))
```

# Ergebnis

Der aufbereitete Datensatz aus Woche 2 wird als Grundlage für die Missing-Analyse, Plausibilisierung und Auswertung in Woche 3 gespeichert.
