---
title: "Praktikum 2 - Swiss Household Panel"
subtitle: "Datenaufbereitung, Datenqualität, Plausibilisierung und Auswertung"
author: "Phineas Berdelis / Valentin Schwarz"
date: "`r Sys.Date()`"
output:
  pdf_document:
    toc: true
    toc_depth: 3
    number_sections: true
  html_document:
    toc: true
    toc_depth: 3
    number_sections: true
    df_print: paged
---

```{r setup, include=FALSE}
knitr::opts_chunk$set(
  echo = TRUE,
  message = FALSE,
  warning = FALSE,
  fig.width = 9,
  fig.height = 5.5
)
```

# Zusammenfassung

In diesem Bericht wird Praktikum 2 als zusammenhängende R-Markdown-Dokumentation dargestellt.
Ausgehend von den SHP-Rohdaten in der bereitgestellten ZIP-Datei wird ein Paneldatensatz auf Personen-Jahr-Ebene aufgebaut, bereinigt und für die Auswertung vorbereitet.
Anschliessend werden die Datenqualität, die Missing-Struktur, die Plausibilität der Verteilungen und die Entwicklung des Vertrauens in den Bundesrat untersucht.

Als zusätzliche Einflussvariable wird der Zivilstand (`CIVSTA`) betrachtet.
Die Ergebnisse werden in Tabellen und Grafiken zusammengeführt und am Ende als aufbereitete Datensätze für Woche 2 und Woche 3 gespeichert.

# Einleitung

Dieses Dokument fasst die Bearbeitung von Praktikum 2 in einem einzigen R-Markdown-Bericht zusammen.
Der Bericht deckt die Datenaufbereitung aus Woche 2 sowie die Missing-Analyse, Plausibilisierung und Auswertung aus Woche 3 ab.

Die Bearbeitung folgt derselben Logik wie in den Arbeitsdateien `Datenaufbereitung.Rmd` und `Datenqualitaet_Plausibilisierung_Auswertung.Rmd`, ist hier aber als vollständige Abgabe zusammengeführt.

# Zielsetzung

Die Aufgabenstellung verlangt:

1. die Erstellung eines Paneldatensatzes auf Personen-Jahr-Ebene,
2. die Konstruktion der geforderten Zielvariablen,
3. die Analyse unvollständiger Fälle und Missing Values,
4. die Imputation einer stark betroffenen Variable mit früheren Personenwerten,
5. die Plausibilisierung mit BFS-Vergleichen,
6. die grafische Auswertung von `PP04`,
7. die Untersuchung einer zusätzlichen Einflussvariable.

Als zusätzliche Einflussvariable wird `CIVSTA` verwendet.

**Hypothese:** Verheiratete Personen weisen im Durchschnitt ein höheres Vertrauen in den Bundesrat auf als ledige, getrennte oder geschiedene Personen.

# Planung und Organisation

Die Bearbeitung wurde in vier Arbeitsschritte gegliedert:

1. Sichtung der Aufgabenstellung und Identifikation der benötigten SHP-Dateien.
2. Aufbau des Datensatzes für Woche 2 mit allen geforderten Zielvariablen.
3. Analyse der Datenqualität, Plausibilisierung und Auswertung für Woche 3.
4. Zusammenführung aller Teilarbeiten in einem einzigen dokumentierten R-Markdown-Bericht.

Die Verantwortlichkeiten wurden innerhalb der Gruppe arbeitsteilig organisiert:

- Koordination und Abstimmung der Arbeitsschritte gemeinsam
- Programmierung der Datenaufbereitung und Auswertung arbeitsteilig
- Prüfung, Bereinigung und Dokumentation der Ergebnisse gemeinsam

Die Projektorganisation im Repository ist funktional getrennt:

- `data/raw` enthält die bereitgestellte ZIP-Datei.
- `data/processed` enthält die erzeugten Zwischen- und Enddatensätze.
- `src` enthält die R-Markdown-Dateien für Arbeits- und Abgabedokumente.
- `docs` bleibt für diese Abgabe unberücksichtigt, da es die Dokumentation für den Kommunikationsteil.

# Datensicherheit

Die Rohdaten werden lokal aus der ZIP-Datei gelesen und im Projektverzeichnis verarbeitet.
Es werden keine Originaldaten verändert; alle erzeugten Datensätze werden in `data/processed` separat abgelegt.
Die Verarbeitung erfolgt reproduzierbar aus den Quell-Dateien, sodass der finale Datensatz jederzeit neu erstellt werden kann.

Für den Bericht werden nur die für die Aufgabenstellung benötigten Variablen ausgewählt.
Die BFS-Daten werden ausschliesslich für den Plausibilitätsvergleich verwendet und nur dann geladen, wenn der Zugriff in der Laufumgebung möglich ist.

# Eigener Einflussfaktor

Als eigener Einflussfaktor wird `CIVSTA` gewählt.
Die Variable ist inhaltlich plausibel, da politische Einstellungen und institutionelles Vertrauen mit Lebenssituation, Haushaltstyp und sozialer Einbindung zusammenhängen können.

Die Wahl von `CIVSTA` ist zudem methodisch sinnvoll:

- die Variable ist bereits im SHP vorhanden,
- sie kann verständlich interpretiert werden,
- und sie erlaubt eine inhaltlich nachvollziehbare Hypothese.

Als fachliche Grundlage für das Verständnis der Datenstruktur dient insbesondere der SHP User Guide von Voorpostel et al. (2021).

# Pakete

```{r packages}
library(tidyverse)
library(foreign)
library(pxR)
library(knitr)

# Explizite Bindungen verhindern Konflikte mit plyr beim Knit.
select <- dplyr::select
filter <- dplyr::filter
mutate <- dplyr::mutate
arrange <- dplyr::arrange
rename <- dplyr::rename
count <- dplyr::count
group_by <- dplyr::group_by
summarise <- dplyr::summarise
summarize <- dplyr::summarize
left_join <- dplyr::left_join
pivot_longer <- tidyr::pivot_longer
```

# Pfade

```{r paths}
zip_path <- "../data/raw/Data_SPSS.zip"
unzipped_dir <- "../data/raw/data_unzipped"
processed_dir <- "../data/processed"

if (!dir.exists(unzipped_dir)) dir.create(unzipped_dir, recursive = TRUE)
if (!dir.exists(processed_dir)) dir.create(processed_dir, recursive = TRUE)
```

# Hilfsfunktionen

```{r helpers}
read_spss_file <- function(path) {
  foreign::read.spss(
    file = path,
    to.data.frame = TRUE,
    use.value.labels = FALSE,
    use.missings = FALSE
  ) |>
    tibble::as_tibble()
}

find_single_file <- function(pattern) {
  files <- list.files(
    path = unzipped_dir,
    pattern = pattern,
    recursive = TRUE,
    full.names = TRUE
  )

  if (length(files) != 1) {
    stop("Datei nicht eindeutig gefunden für Pattern: ", pattern)
  }

  files
}

to_num <- function(x) {
  if (is.factor(x)) x <- as.character(x)
  suppressWarnings(as.numeric(x))
}

is_swiss <- function(x) {
  x %in% c(8100, 756)
}

fill_from_past <- function(data, varname, target_year) {
  data <- data[order(data$IDPERS, data$YEAR), ]
  split_data <- split(data, data$IDPERS)

  split_data <- lapply(split_data, function(df_person) {
    values <- df_person[[varname]]
    last_seen <- NA
    filled <- values

    for (i in seq_along(values)) {
      if (!is.na(values[i])) {
        last_seen <- values[i]
      } else if (df_person$YEAR[i] == target_year && !is.na(last_seen)) {
        filled[i] <- last_seen
      }
    }

    df_person[[varname]] <- filled
    df_person
  })

  bind_rows(split_data) |>
    arrange(IDPERS, YEAR)
}
```

# 1. Datenaufbereitung

## Skizze zum Zusammenführen der Daten

Die Zusammenführung erfolgt in vier Schritten:

```text
SHPLONG_P_USER
  -> Auswahl der personen- und wellenspezifischen Variablen
  -> LEFT JOIN mit SHPLONG_H_USER über (idhous, year)
  -> LEFT JOIN mit SHP_MP über idpers
  -> LEFT JOIN mit SHP_SO über idpers
  -> Filter auf relevante Jahre und Erwachsene
  -> Konstruktion der Zielvariablen
  -> Speicherung als panel_final
```

## 1.1 Rohdaten entpacken

```{r unzip}
if (!file.exists(zip_path)) {
  stop("ZIP-Datei nicht gefunden: ", zip_path)
}

unzip(zipfile = zip_path, exdir = unzipped_dir)
```

## 1.2 Benötigte SHP-Dateien laden

Für die Lösung werden vier Dateien benötigt:

- `SHPLONG_P_USER.sav`
- `SHPLONG_H_USER.sav`
- `SHP_MP.sav`
- `SHP_SO.sav`

```{r locate-files}
p_long_path <- find_single_file("^SHPLONG_P_USER\\.sav$")
h_long_path <- find_single_file("^SHPLONG_H_USER\\.sav$")
mp_path <- find_single_file("^SHP_MP\\.sav$")
so_path <- find_single_file("^SHP_SO\\.sav$")
```

```{r load-files}
p_long_raw <- read_spss_file(p_long_path)
h_long_raw <- read_spss_file(h_long_path)
mp_raw <- read_spss_file(mp_path)
so_raw <- read_spss_file(so_path)
```

## 1.3 Relevante Variablen auswählen

```{r select-variables}
p_long <- p_long_raw |>
  select(
    idpers, year, idhous,
    sex, civsta, ownkid, educat,
    nat_1_, nat_2_, nat_3_,
    pp04, pp10, pc19, pc19a
  )

h_long <- h_long_raw |>
  select(idhous, year, canton, ihtyn, nbpers)

mp <- mp_raw |>
  select(IDPERS, BIRTHY, SEX)

o58_candidates <- names(so_raw)[grepl("O58", names(so_raw), ignore.case = TRUE)]

if (length(o58_candidates) == 0) {
  stop("Keine O58-Variable in SHP_SO gefunden.")
}

so_var <- o58_candidates[[1]]

so <- so_raw |>
  select(IDPERS, all_of(so_var)) |>
  dplyr::rename(PO58 = all_of(so_var))
```

## 1.4 Verwendete Befragungsjahre

Es werden nur Jahre berücksichtigt, in denen `PP04` erhoben wurde.

```{r years}
years_use <- c(
  1999L, 2000L, 2001L, 2002L, 2003L, 2004L, 2005L, 2006L,
  2007L, 2008L, 2009L, 2011L, 2014L, 2017L, 2020L, 2023L
)

years_use
```

## 1.5 Daten bereinigen

```{r clean-data}
p_long_clean <- p_long |>
  mutate(
    idpers = to_num(idpers),
    year = to_num(year),
    idhous = to_num(idhous),
    sex = to_num(sex),
    civsta = to_num(civsta),
    ownkid = to_num(ownkid),
    educat = to_num(educat),
    nat_1_ = to_num(nat_1_),
    nat_2_ = to_num(nat_2_),
    nat_3_ = to_num(nat_3_),
    pp04 = to_num(pp04),
    pp10 = to_num(pp10),
    pc19 = to_num(pc19),
    pc19a = to_num(pc19a)
  ) |>
  mutate(
    across(
      c(sex, civsta, ownkid, educat, nat_1_, nat_2_, nat_3_, pp04, pp10, pc19, pc19a),
      ~ if_else(. < 0, NA_real_, .)
    )
  ) |>
  filter(year %in% years_use)

h_long_clean <- h_long |>
  mutate(
    idhous = to_num(idhous),
    year = to_num(year),
    canton = to_num(canton),
    ihtyn = to_num(ihtyn),
    nbpers = to_num(nbpers)
  ) |>
  mutate(
    across(c(canton, ihtyn, nbpers), ~ if_else(. < 0, NA_real_, .))
  ) |>
  filter(year %in% years_use)

mp_clean <- mp |>
  mutate(
    IDPERS = to_num(IDPERS),
    BIRTHY = to_num(BIRTHY),
    SEX = to_num(SEX)
  ) |>
  mutate(
    across(c(BIRTHY, SEX), ~ if_else(. < 0, NA_real_, .))
  )

so_clean <- so |>
  mutate(
    IDPERS = to_num(IDPERS),
    PO58 = to_num(PO58)
  ) |>
  mutate(
    PO58 = if_else(PO58 < 0, NA_real_, PO58)
  )
```

## 1.6 Daten zusammenführen

```{r merge}
panel_joined <- p_long_clean |>
  left_join(h_long_clean, by = c("idhous", "year")) |>
  left_join(mp_clean, by = c("idpers" = "IDPERS")) |>
  left_join(so_clean, by = c("idpers" = "IDPERS"))
```

## 1.7 Erwachsene filtern

```{r adults}
panel_adults <- panel_joined |>
  mutate(
    YEAR = as.integer(year),
    IDPERS = as.integer(idpers),
    IDHOUS = as.integer(idhous),
    BIRTHY = as.integer(BIRTHY),
    AGE = YEAR - BIRTHY
  ) |>
  filter(!is.na(AGE), AGE >= 18)

dim(panel_adults)
```

Es verbleiben `r format(nrow(panel_adults), big.mark = "'")` Beobachtungen auf Personen-Jahr-Ebene.

## 1.8 Zielvariablen konstruieren

```{r construct-variables}
canton_map <- c(
  `1` = "AG", `2` = "AI", `3` = "AR", `4` = "BE", `5` = "BS", `6` = "BL",
  `7` = "FR", `8` = "GE", `9` = "GL", `10` = "GR", `11` = "JU", `12` = "LU",
  `13` = "NE", `14` = "NW", `15` = "OW", `16` = "SG", `17` = "SH", `18` = "SO",
  `19` = "SZ", `20` = "TG", `21` = "TI", `22` = "UR", `23` = "VD", `24` = "VS",
  `25` = "ZG", `26` = "ZH"
)

panel_adults <- panel_adults |>
  mutate(
    BIRTHYGEN = case_when(
      BIRTHY >= 1904 & BIRTHY < 1950 ~ "[1904,1950)",
      BIRTHY >= 1950 & BIRTHY < 1960 ~ "[1950,1960)",
      BIRTHY >= 1960 & BIRTHY < 1970 ~ "[1960,1970)",
      BIRTHY >= 1970 & BIRTHY < 1980 ~ "[1970,1980)",
      BIRTHY >= 1980 & BIRTHY < 1990 ~ "[1980,1990)",
      BIRTHY >= 1990 & BIRTHY < 2000 ~ "[1990,2000)",
      BIRTHY >= 2000 & BIRTHY < 2010 ~ "[2000,2010)",
      BIRTHY >= 2010 & BIRTHY <= YEAR ~ "[2010,2026]",
      TRUE ~ NA_character_
    ),
    SEX = case_when(
      SEX == 1 ~ "männlich",
      SEX == 2 ~ "weiblich",
      SEX == 3 ~ "andere",
      TRUE ~ NA_character_
    ),
    CIVSTA = case_when(
      civsta == 1 ~ "ledig",
      civsta == 2 ~ "verheiratet",
      civsta == 3 ~ "getrennt",
      civsta == 4 ~ "geschieden",
      civsta == 5 ~ "verwitwet",
      civsta == 6 ~ "eingetragene Partnerschaft",
      civsta == 7 ~ "aufgelöste Partnerschaft",
      TRUE ~ NA_character_
    ),
    CANTON = recode(as.character(canton), !!!canton_map, .default = NA_character_),
    EDUCAT = case_when(
      educat == 0 ~ "Unvollständige obligatorische Schulbildung",
      educat == 1 ~ "Obligatorische Schule grundlegende berufliche Ausbildung",
      educat == 2 ~ "Hauswirtschaftskurs; einjährige Handelsschule",
      educat == 3 ~ "Allgemeine Ausbildungsschule",
      educat == 4 ~ "Lehre (EFZ)",
      educat == 5 ~ "Vollzeit-Berufsfachschule",
      educat == 6 ~ "Maturität / Bachelor",
      educat == 7 ~ "Berufshochschule mit Meisterdiplom, eidgenössisches Zertifikat",
      educat == 8 ~ "Technische oder berufliche Schule",
      educat == 9 ~ "Hochschule für Technik (ETS, HTL usw.)",
      educat == 10 ~ "Universität, akademische Mittelschule, PH, HEP, HES, FH",
      TRUE ~ NA_character_
    ),
    HASKID = case_when(
      ownkid == 0 ~ "nein",
      ownkid >= 1 ~ "ja",
      TRUE ~ NA_character_
    ),
    n_ch = as.integer(replace_na(is_swiss(nat_1_), FALSE)) +
      as.integer(replace_na(is_swiss(nat_2_), FALSE)) +
      as.integer(replace_na(is_swiss(nat_3_), FALSE)),
    n_nat = as.integer(!is.na(nat_1_)) +
      as.integer(!is.na(nat_2_)) +
      as.integer(!is.na(nat_3_)),
    NAT = case_when(
      n_ch >= 1 & n_nat == n_ch ~ "CH",
      n_ch >= 1 & n_nat > n_ch ~ "CH+Andere",
      n_ch == 0 & n_nat >= 1 ~ "Andere",
      TRUE ~ NA_character_
    ),
    pc19_raw = coalesce(pc19, pc19a),
    PC19 = case_when(
      pc19_raw == 1 ~ "ja",
      pc19_raw == 2 ~ "nein",
      TRUE ~ NA_character_
    ),
    PP04 = pp04,
    PP10 = pp10,
    NETHHINCPP = if_else(
      !is.na(ihtyn) & !is.na(nbpers) & nbpers > 0,
      ihtyn / nbpers,
      NA_real_
    ),
    PO58 = case_when(
      PO58 == 1 ~ "ja",
      PO58 == 2 ~ "nein",
      TRUE ~ NA_character_
    )
  ) |>
  select(-n_ch, -n_nat, -pc19_raw)
```

## 1.9 Enddatensatz

```{r complete-vars}
complete_vars <- c(
  "PP04", "BIRTHY", "BIRTHYGEN", "SEX", "CANTON", "EDUCAT",
  "HASKID", "NAT", "PC19", "PP10", "NETHHINCPP", "PO58", "CIVSTA"
)
```

```{r final-data}
panel_final <- panel_adults |>
  select(
    IDPERS, IDHOUS, YEAR, PP04,
    BIRTHY, BIRTHYGEN, SEX, CANTON, EDUCAT, HASKID, NAT,
    PC19, PP10, NETHHINCPP, PO58, CIVSTA
  )

panel_final$COMPLETE <- rowSums(is.na(panel_final[complete_vars])) == 0

panel_final <- panel_final |>
  select(
    IDPERS, IDHOUS, YEAR, PP04,
    BIRTHY, BIRTHYGEN, SEX, CANTON, EDUCAT, HASKID, NAT,
    PC19, PP10, NETHHINCPP, PO58, COMPLETE, CIVSTA
  )

glimpse(panel_final)
```

Der Enddatensatz enthält `r ncol(panel_final)` Variablen und `r format(nrow(panel_final), big.mark = "'")` Beobachtungen.

## 1.10 Beschrieb der aufbereiteten Daten

Der aufbereitete Datensatz liegt auf Personen-Jahr-Ebene vor.
Jede Zeile beschreibt eine Person in einem bestimmten Befragungsjahr.

Die wichtigsten Eigenschaften des Datensatzes sind:

- Beobachtungseinheit: Person in einem Jahr
- Zeitabdeckung: `r paste(range(panel_final$YEAR), collapse = " bis ")`
- Anzahl Beobachtungen: `r format(nrow(panel_final), big.mark = "'")`
- Anzahl Personen: `r format(n_distinct(panel_final$IDPERS), big.mark = "'")`
- Anzahl Variablen: `r ncol(panel_final)`

```{r data-description-table}
variable_description <- tibble::tribble(
  ~Variable, ~Beschreibung,
  "IDPERS", "Personen-ID",
  "IDHOUS", "Haushalts-ID",
  "YEAR", "Befragungsjahr",
  "PP04", "Vertrauen in den Bundesrat",
  "BIRTHY", "Geburtsjahr",
  "BIRTHYGEN", "Geburtskohorte",
  "SEX", "Geschlecht",
  "CANTON", "Wohnkanton",
  "EDUCAT", "Bildungskategorie",
  "HASKID", "Eigene Kinder: ja/nein",
  "NAT", "Nationalitätengruppe",
  "PC19", "Gesundheitliche Einschränkung",
  "PP10", "Links-Rechts-Selbsteinstufung",
  "NETHHINCPP", "Netto-Haushaltseinkommen pro Haushaltsmitglied",
  "PO58", "Soziale Herkunft",
  "COMPLETE", "Vollständiger Datensatz: TRUE/FALSE",
  "CIVSTA", "Zivilstand"
)

knitr::kable(variable_description)
```

## 1.11 Speicherung

```{r save-week2}
write_csv(panel_final, file.path(processed_dir, "shp_panel_week2_longfiles.csv"))
saveRDS(panel_final, file.path(processed_dir, "shp_panel_week2_longfiles.rds"))
```

# 2. Datenqualität

## 2.1 Hilfsvariablen

```{r agegroups}
panel_final <- panel_final |>
  mutate(
    AGE = YEAR - BIRTHY,
    AGEGROUP_CURRENT = case_when(
      AGE >= 18 & AGE < 30 ~ "18-29",
      AGE >= 30 & AGE < 45 ~ "30-44",
      AGE >= 45 & AGE < 60 ~ "45-59",
      AGE >= 60 & AGE < 75 ~ "60-74",
      AGE >= 75 ~ "75+",
      TRUE ~ NA_character_
    )
  )
```

## 2.2 Unvollständige Datensätze pro Jahr

```{r missing-rows}
missing_rows_by_year <- panel_final |>
  group_by(YEAR) |>
  summarise(
    n_total = n(),
    n_incomplete = sum(!COMPLETE, na.rm = TRUE),
    share_incomplete = n_incomplete / n_total,
    .groups = "drop"
  )

missing_rows_by_year
```

```{r plot-missing-rows}
missing_rows_by_year |>
  ggplot(aes(x = YEAR, y = share_incomplete)) +
  geom_col(fill = "#4C78A8") +
  scale_y_continuous(labels = scales::percent_format()) +
  labs(
    title = "Anteil unvollständiger Datensätze pro Jahr",
    x = "Jahr",
    y = "Anteil"
  )
```

## 2.3 Missing Values pro Jahr und Variable

```{r missing-by-var}
analysis_vars <- c(
  "PP04", "BIRTHY", "BIRTHYGEN", "SEX", "CANTON", "EDUCAT",
  "HASKID", "NAT", "PC19", "PP10", "NETHHINCPP", "PO58",
  "CIVSTA"
)

missing_by_var_year <- panel_final |>
  mutate(across(all_of(analysis_vars), as.character)) |>
  pivot_longer(
    cols = all_of(analysis_vars),
    names_to = "variable",
    values_to = "value"
  ) |>
  group_by(YEAR, variable) |>
  summarise(
    n_total = n(),
    n_missing = sum(is.na(value)),
    share_missing = n_missing / n_total,
    .groups = "drop"
  ) |>
  arrange(desc(share_missing), YEAR, variable)

missing_by_var_year
```

## 2.4 Auswahl der Imputationsvariable

```{r choose-target}
missing_over_90 <- missing_by_var_year |>
  filter(share_missing > 0.9) |>
  arrange(desc(share_missing), YEAR, variable)

if (nrow(missing_over_90) > 0) {
  target_info <- missing_over_90 |>
    slice(1) |>
    mutate(selection_rule = "> 90% Missing")
} else {
  target_info <- missing_by_var_year |>
    slice(1) |>
    mutate(selection_rule = "höchster Missing-Anteil")
}

target_info
```

Die Imputation wird für `r target_info$variable[[1]]` im Jahr `r target_info$YEAR[[1]]` durchgeführt.

## 2.5 Imputation

```{r imputation}
panel_imputed <- fill_from_past(
  data = panel_final,
  varname = as.character(target_info$variable[[1]]),
  target_year = as.integer(target_info$YEAR[[1]])
)

panel_imputed$COMPLETE <- rowSums(is.na(panel_imputed[complete_vars])) == 0
```

```{r compare-before-after}
missing_by_var_year_after <- panel_imputed |>
  mutate(across(all_of(analysis_vars), as.character)) |>
  pivot_longer(
    cols = all_of(analysis_vars),
    names_to = "variable",
    values_to = "value"
  ) |>
  group_by(YEAR, variable) |>
  summarise(
    n_total = n(),
    n_missing = sum(is.na(value)),
    share_missing = n_missing / n_total,
    .groups = "drop"
  )

comparison_missing <- missing_by_var_year |>
  dplyr::rename(
    n_missing_before = n_missing,
    share_missing_before = share_missing
  ) |>
  select(YEAR, variable, n_missing_before, share_missing_before) |>
  left_join(
    missing_by_var_year_after |>
      dplyr::rename(
        n_missing_after = n_missing,
        share_missing_after = share_missing
      ) |>
      select(YEAR, variable, n_missing_after, share_missing_after),
    by = c("YEAR", "variable")
  )

comparison_missing |>
  filter(variable == target_info$variable[[1]], YEAR == target_info$YEAR[[1]])
```

Die Imputation ersetzt fehlende Werte nicht generell, sondern nur für die ausgewählte Zielvariable im Zieljahr durch den jeweils letzten früheren verfügbaren Personenwert.
Dadurch bleibt der Eingriff methodisch eng begrenzt und nachvollziehbar.

# 3. Plausibilisierung

## 3.1 Vergleich vollständige vs. unvollständige Fälle

```{r plausibility-datasets}
panel_all <- panel_imputed
panel_complete <- panel_imputed |>
  filter(COMPLETE)
```

```{r shp-sex}
sex_all <- panel_all |>
  filter(SEX %in% c("männlich", "weiblich")) |>
  count(SEX) |>
  mutate(dataset = "Alle Fälle", share = n / sum(n))

sex_complete <- panel_complete |>
  filter(SEX %in% c("männlich", "weiblich")) |>
  count(SEX) |>
  mutate(dataset = "Nur vollständige Fälle", share = n / sum(n))

bind_rows(sex_all, sex_complete)
```

```{r shp-age}
age_all <- panel_all |>
  filter(!is.na(AGEGROUP_CURRENT)) |>
  count(AGEGROUP_CURRENT) |>
  mutate(dataset = "Alle Fälle", share = n / sum(n))

age_complete <- panel_complete |>
  filter(!is.na(AGEGROUP_CURRENT)) |>
  count(AGEGROUP_CURRENT) |>
  mutate(dataset = "Nur vollständige Fälle", share = n / sum(n))

bind_rows(age_all, age_complete)
```

```{r shp-canton}
canton_all <- panel_all |>
  filter(!is.na(CANTON)) |>
  count(CANTON) |>
  mutate(dataset = "Alle Fälle", share = n / sum(n))

canton_complete <- panel_complete |>
  filter(!is.na(CANTON)) |>
  count(CANTON) |>
  mutate(dataset = "Nur vollständige Fälle", share = n / sum(n))

bind_rows(canton_all, canton_complete)
```

## 3.2 BFS-Daten

Falls die BFS-Daten nicht geladen werden können, bleibt der Bericht trotzdem lauffähig.

```{r bfs-load}
bfs_raw <- tryCatch(
  read.px(
    filename = "https://dam-api.bfs.admin.ch/hub/api/dam/assets/36021707/master",
    encoding = "utf-8"
  ),
  error = function(e) NULL
)

bfs_tbl <- if (is.null(bfs_raw)) NULL else tryCatch(as.data.frame(bfs_raw), error = function(e) NULL)
bfs_available <- !is.null(bfs_tbl)
bfs_year_ref <- 2023L

bfs_available
```

```{r bfs-compare}
bfs_canton_map <- c(
  "Zürich" = "ZH",
  "Bern / Berne" = "BE",
  "Luzern" = "LU",
  "Uri" = "UR",
  "Schwyz" = "SZ",
  "Obwalden" = "OW",
  "Nidwalden" = "NW",
  "Glarus" = "GL",
  "Zug" = "ZG",
  "Fribourg / Freiburg" = "FR",
  "Solothurn" = "SO",
  "Basel-Stadt" = "BS",
  "Basel-Landschaft" = "BL",
  "Schaffhausen" = "SH",
  "Appenzell Ausserrhoden" = "AR",
  "Appenzell Innerrhoden" = "AI",
  "St. Gallen" = "SG",
  "Graubünden / Grigioni / Grischun" = "GR",
  "Aargau" = "AG",
  "Thurgau" = "TG",
  "Ticino" = "TI",
  "Vaud" = "VD",
  "Valais / Wallis" = "VS",
  "Neuchâtel" = "NE",
  "Genève" = "GE",
  "Jura" = "JU"
)

if (bfs_available) {
  bfs_sex <- bfs_tbl |>
    filter(
      as.character(Bevölkerungstyp) == "Ständige Wohnbevölkerung",
      as.character(Alter) == "Alter - Total",
      as.character(Zivilstand) == "Zivilstand - Total",
      as.character(Kanton) == "Schweiz",
      as.integer(as.character(Jahr)) == bfs_year_ref,
      as.character(Geschlecht) != "Geschlecht - Total"
    ) |>
    mutate(
      SEX = case_when(
        as.character(Geschlecht) == "Mann" ~ "männlich",
        as.character(Geschlecht) == "Frau" ~ "weiblich",
        TRUE ~ NA_character_
      )
    ) |>
    filter(!is.na(SEX)) |>
    group_by(SEX) |>
    summarise(n = sum(value, na.rm = TRUE), .groups = "drop") |>
    mutate(dataset = "BFS", share = n / sum(n))

  bfs_age <- bfs_tbl |>
    filter(
      as.character(Bevölkerungstyp) == "Ständige Wohnbevölkerung",
      as.character(Geschlecht) == "Geschlecht - Total",
      as.character(Zivilstand) == "Zivilstand - Total",
      as.character(Kanton) == "Schweiz",
      as.integer(as.character(Jahr)) == bfs_year_ref,
      as.character(Alter) != "Alter - Total"
    ) |>
    mutate(age_num = readr::parse_number(as.character(Alter))) |>
    filter(!is.na(age_num), age_num >= 18) |>
    mutate(
      AGEGROUP_CURRENT = case_when(
        age_num >= 18 & age_num < 30 ~ "18-29",
        age_num >= 30 & age_num < 45 ~ "30-44",
        age_num >= 45 & age_num < 60 ~ "45-59",
        age_num >= 60 & age_num < 75 ~ "60-74",
        age_num >= 75 ~ "75+",
        TRUE ~ NA_character_
      )
    ) |>
    group_by(AGEGROUP_CURRENT) |>
    summarise(n = sum(value, na.rm = TRUE), .groups = "drop") |>
    mutate(dataset = "BFS", share = n / sum(n))

  bfs_canton <- bfs_tbl |>
    filter(
      as.character(Bevölkerungstyp) == "Ständige Wohnbevölkerung",
      as.character(Alter) == "Alter - Total",
      as.character(Geschlecht) == "Geschlecht - Total",
      as.character(Zivilstand) == "Zivilstand - Total",
      as.integer(as.character(Jahr)) == bfs_year_ref,
      as.character(Kanton) != "Schweiz"
    ) |>
    mutate(
      CANTON = recode(as.character(Kanton), !!!bfs_canton_map, .default = NA_character_)
    ) |>
    filter(!is.na(CANTON)) |>
    group_by(CANTON) |>
    summarise(n = sum(value, na.rm = TRUE), .groups = "drop") |>
    mutate(dataset = "BFS", share = n / sum(n))
} else {
  bfs_sex <- tibble(SEX = character(), n = numeric(), dataset = character(), share = numeric())
  bfs_age <- tibble(AGEGROUP_CURRENT = character(), n = numeric(), dataset = character(), share = numeric())
  bfs_canton <- tibble(CANTON = character(), n = numeric(), dataset = character(), share = numeric())
}
```

```{r bfs-sex-plot}
bind_rows(sex_all, sex_complete, bfs_sex) |>
  ggplot(aes(x = SEX, y = share, fill = dataset)) +
  geom_col(position = "dodge") +
  scale_y_continuous(labels = scales::percent_format()) +
  labs(
    title = paste0("Geschlechtsverteilung: SHP vs. BFS (", bfs_year_ref, ")"),
    x = "Geschlecht",
    y = "Anteil"
  )
```

```{r bfs-age-plot}
bind_rows(age_all, age_complete, bfs_age) |>
  ggplot(aes(x = AGEGROUP_CURRENT, y = share, fill = dataset)) +
  geom_col(position = "dodge") +
  scale_y_continuous(labels = scales::percent_format()) +
  labs(
    title = paste0("Altersverteilung: SHP vs. BFS (", bfs_year_ref, ")"),
    x = "Altersgruppe",
    y = "Anteil"
  )
```

```{r bfs-canton-plot}
bind_rows(canton_all, canton_complete, bfs_canton) |>
  ggplot(aes(x = reorder(CANTON, share), y = share, fill = dataset)) +
  geom_col(position = "dodge") +
  coord_flip() +
  scale_y_continuous(labels = scales::percent_format()) +
  labs(
    title = paste0("Kantonsverteilung: SHP vs. BFS (", bfs_year_ref, ")"),
    x = "Kanton",
    y = "Anteil"
  )
```

Die Plausibilisierung vergleicht die SHP-Verteilungen mit externen BFS-Referenzwerten für Geschlecht, Altersgruppen und Kantone.
Zusätzlich wird geprüft, ob sich die Verteilungen nach dem Entfernen unvollständiger Fälle merklich verschieben.

# 4. Auswertung

## 4.1 Zeitliche Entwicklung von `PP04`

```{r trust-over-time}
trust_over_time <- panel_imputed |>
  group_by(YEAR) |>
  summarise(
    mean_PP04 = mean(PP04, na.rm = TRUE),
    median_PP04 = median(PP04, na.rm = TRUE),
    .groups = "drop"
  )

trust_over_time
```

```{r plot-trust-over-time}
trust_over_time |>
  ggplot(aes(x = YEAR, y = mean_PP04)) +
  geom_line(color = "#4C78A8") +
  geom_point(color = "#4C78A8") +
  labs(
    title = "Vertrauen in den Bundesrat über die Zeit",
    x = "Jahr",
    y = "Mittleres Vertrauen"
  )
```

## 4.2 Zusätzliche Untergruppen-Grafiken

```{r plot-trust-by-sex}
panel_imputed |>
  filter(!is.na(SEX)) |>
  group_by(YEAR, SEX) |>
  summarise(mean_PP04 = mean(PP04, na.rm = TRUE), .groups = "drop") |>
  ggplot(aes(x = YEAR, y = mean_PP04, color = SEX)) +
  geom_line() +
  labs(
    title = "Vertrauen in den Bundesrat nach Geschlecht",
    x = "Jahr",
    y = "Mittleres Vertrauen"
  )
```

```{r plot-trust-by-birthygen}
panel_imputed |>
  filter(!is.na(BIRTHYGEN)) |>
  group_by(YEAR, BIRTHYGEN) |>
  summarise(mean_PP04 = mean(PP04, na.rm = TRUE), .groups = "drop") |>
  ggplot(aes(x = YEAR, y = mean_PP04, color = BIRTHYGEN)) +
  geom_line() +
  labs(
    title = "Vertrauen in den Bundesrat nach Geburtskohorte",
    x = "Jahr",
    y = "Mittleres Vertrauen"
  )
```

```{r plot-trust-by-nat}
panel_imputed |>
  filter(!is.na(NAT)) |>
  group_by(YEAR, NAT) |>
  summarise(mean_PP04 = mean(PP04, na.rm = TRUE), .groups = "drop") |>
  ggplot(aes(x = YEAR, y = mean_PP04, color = NAT)) +
  geom_line() +
  labs(
    title = "Vertrauen in den Bundesrat nach Nationalität",
    x = "Jahr",
    y = "Mittleres Vertrauen"
  )
```

```{r plot-trust-by-haskid}
panel_imputed |>
  filter(!is.na(HASKID)) |>
  group_by(YEAR, HASKID) |>
  summarise(mean_PP04 = mean(PP04, na.rm = TRUE), .groups = "drop") |>
  ggplot(aes(x = YEAR, y = mean_PP04, color = HASKID)) +
  geom_line() +
  labs(
    title = "Vertrauen in den Bundesrat nach Kindern",
    x = "Jahr",
    y = "Mittleres Vertrauen"
  )
```

```{r plot-trust-by-pc19}
panel_imputed |>
  filter(!is.na(PC19)) |>
  group_by(YEAR, PC19) |>
  summarise(mean_PP04 = mean(PP04, na.rm = TRUE), .groups = "drop") |>
  ggplot(aes(x = YEAR, y = mean_PP04, color = PC19)) +
  geom_line() +
  labs(
    title = "Vertrauen in den Bundesrat nach gesundheitlicher Einschränkung",
    x = "Jahr",
    y = "Mittleres Vertrauen"
  )
```

```{r plot-trust-by-civsta}
panel_imputed |>
  filter(!is.na(CIVSTA)) |>
  group_by(YEAR, CIVSTA) |>
  summarise(mean_PP04 = mean(PP04, na.rm = TRUE), .groups = "drop") |>
  ggplot(aes(x = YEAR, y = mean_PP04, color = CIVSTA)) +
  geom_line() +
  labs(
    title = "Vertrauen in den Bundesrat nach Zivilstand",
    x = "Jahr",
    y = "Mittleres Vertrauen"
  )
```

## 4.3 Hypothese zu `CIVSTA`

```{r civsta-summary}
civsta_summary <- panel_imputed |>
  filter(!is.na(CIVSTA)) |>
  group_by(CIVSTA) |>
  summarise(
    mean_PP04 = mean(PP04, na.rm = TRUE),
    median_PP04 = median(PP04, na.rm = TRUE),
    n = n(),
    .groups = "drop"
  ) |>
  arrange(desc(mean_PP04))

civsta_summary
```

```{r plot-civsta-summary}
civsta_summary |>
  ggplot(aes(x = reorder(CIVSTA, mean_PP04), y = mean_PP04)) +
  geom_col(fill = "#F58518") +
  coord_flip() +
  labs(
    title = "Mittleres Vertrauen in den Bundesrat nach Zivilstand",
    x = "Zivilstand",
    y = "Mittleres Vertrauen"
  )
```

Die höchste mittlere Ausprägung von `PP04` zeigt in dieser Auswertung die Kategorie `r civsta_summary$CIVSTA[[1]]`.

Die Hypothese wird anhand der gruppenspezifischen Mittelwerte geprüft.
Ob sie vollständig gestützt wird, hängt von der konkreten Rangfolge der Zivilstandskategorien in den berechneten Ergebnissen ab.

# 5. Speicherung der Ergebnisse

```{r save-week3}
write_csv(panel_imputed, file.path(processed_dir, "shp_panel_week3_imputed.csv"))
saveRDS(panel_imputed, file.path(processed_dir, "shp_panel_week3_imputed.rds"))
```

# 6. Fazit

Der Datensatz für Woche 2 wurde erfolgreich aufgebaut und enthält alle geforderten Variablen auf Personen-Jahr-Ebene.
In Woche 3 wurden die unvollständigen Fälle pro Jahr bestimmt, Missing Values systematisch ausgewertet, eine stark betroffene Variable mit früheren Personenwerten imputiert, die Plausibilität mit BFS-Verteilungen verglichen und die Entwicklung von `PP04` über mehrere Untergruppen hinweg untersucht.